臺灣板橋地方法院民事判決　　　　　　 96年度重勞訴字第4號
原　　　告　北城證券股份有限公司
法定代理人　乙○○
訴訟代理人　練家雄律師
複代 理 人　林峻義律師
被　　　告　丁○○
訴訟代理人　張格明律師
被　　　告　戊○○
　　　　　　　　　　　4樓
訴訟代理人　林明正律師
被　　　告　丙○○
訴訟代理人　丁○○
上列當事人間請求損害賠償事件，於中華民國96年10月9 日言詞
辯論終結，本院判決如下：
    主          文
被告丁○○應給付原告新臺幣壹佰伍拾陸萬陸仟捌佰肆拾柒元，
及自中華民國九十六年二月二十八日起至清償日止按週年利率百
分之五計算之利息；被告戊○○、丙○○各於新臺幣陸拾玖萬元
及其利息之範圍內與被告丁○○負連帶給付責任。
原告其餘之訴駁回。
訴訟費用由被告丁○○、戊○○、丙○○連帶負擔十分之一，餘
由原告負擔。
本判決第一項於原告以新臺幣伍拾萬元為被告預供擔保後，得為
假執行；被告於執行標的物拍定、變賣、或物之交付、或假執行
執行程序終結前，以新臺幣壹佰伍拾陸萬陸仟捌佰肆拾柒元為原
告預供擔保，或將請求之標的物提存後，得免為假執行。
原告其餘假執行之聲請駁回。
    事 實 及 理 由
壹、當事人之主張：
一、原告方面：
    聲明：被告楊雅築、戊○○及丙○○等三人應連帶給付新臺
    幣（下同）1,566 萬8,471 元，及自起訴狀繕本送達翌日起
    至清償日止按週年利率百分之五計算之利息。並陳明原告願
    供擔保以代釋明，請准宣告假執行。
    其陳述及所提出之證據如下：
(一)事實經過：被告丁○○前為原告之職員，其於民國95年11月
    22日執行業務時，將客戶委託買進原相股票（股票代號3227
    ）1 張，限價361 元（請詳參證1） ，於自行輸單時誤為買
    進361 張且以漲停價格購入，待被告自行發現錯誤時雖急作
    取消，但已成交341 張（每張388 元），豈料被告未向主管
    報告，而逕要求電腦輸單人員閰啟嫻為錯帳處理，待被告發
    現股價下殺跌停板後，又急請電腦輸單人員閰啟嫻取消反向
    處理，但已成交262 張（每張338 元），其餘79張則在單位
    主管知情後，依「錯帳處理作業規範」作反向處理（分別成
    交9 張各360.5 、50張各360 元、20張各359.5 元），原告
    因被告之輸單錯誤及錯帳處理流程之重大疏失，合計損害達
    15,668,471元。又被告戊○○、丙○○為楊雅築之人事保證
    人，對楊雅築之執行業務賠償責任，自應依人事保證關係負
    連帶賠償責任。以下就事實時間發生先後，依序陳述：
  １、被告楊雅築本為原告之職員，其於95年11月22日執行業務
      時，自當日早上8 點32分30秒開始輸入委託資料，該客戶
      之傳真稿未有具名及帳號，被告輸入至第12筆委託資料時
      ，即超過該發生錯帳情形之客戶（客戶代碼0000000） 之
      當日投資上限，然被告無視警示訊號，自第12筆委託資料
      開始即連續強行輸入至第29筆（即出現警示訊號後，按
      shit鍵加F8）。被告楊雅築輸入該第29筆資料之時間為8
      點38分41秒，其距離開盤之時間9 點整，其間僅在8 點50
      分07秒再輸入一筆委託資料（第30筆委託資料，客戶代碼
      0000000 ，亦是當日開盤前最後一筆委託資料）。被告自
      輸入完第29筆資料後，距離開盤時間，長達約22分鐘未作
      檢查及確認，故被告主張其輸單業務繁忙等理由即不足採
      。
  ２、被告楊雅築於96年3 月20日之民事答辯狀第4 頁第3 行至
      第6 行自承「被告當時認為只輸入一張361 元，這是不會
      超出此客戶授信額度很多的，而且該客戶如果有成交約
      100 多萬元之股票時，就會把其他未成交的委託單通通取
      銷，如此就不會超過其授信範圍。」，而被告前開自認可
      證明三點：第一，被告當日輸入委託資料時即已知超過授
      信額度，換言之，已有輸單疏失；第二，被告在處理該客
      戶之委託時，即係先將該委託單全數輸入，待開盤時如成
      交約100 多萬時，方將其他未成交之委託單取消，亦即甘
      冒成交之風險，也要先將委託單全數輸入，此已屬故意或
      重大過失之違規情事；第三，被告偽稱只輸一張361 元不
      會超出此客戶授信額度很多的，顯屬卸責。因被告當日輸
      入該係爭股票（原相，股票代號3227），除發生錯帳之以
      漲停價388 元買入361 張（時間08:36:57），尚以360 元
      買1 張（08:37:11）、355 元買1 張（08:37:22）、350
      元買1 張（08:37:45）、345 元買2 張（08:38:41），姑
      且不計以漲停價388 元買入361 張部分（下稱係爭股票）
      ，其他部分之總金額已達175 萬5,000 元，況且本案係從
      第12筆委託開始即超過信用額度，更離譜者，發生巨額損
      失錯帳部份之以漲停價388 元買入361 張部分，其金額高
      達1 億4,000 多萬，而交易畫面會呈現「客戶額度超過，
      不足一億四千.. 萬 元」，此部份被告忽略不談，顯有規
      避責任之嫌。
  ３、而09:00:00開盤後，因被告重大過失所輸入之係爭股票於
      09:00:10至09:00:35時即已成交341 張，被告因發現前開
      錯帳情事，很緊張地叫輸單員己○○過去，並要己○○以
      錯帳專戶（帳號1662-2）處理掉，且被告自己於09:00:54
      時亦緊急取消20張之係爭股票，惟此時被告依「證券商內
      部控制制度標準規範」CA-13240受託買賣錯帳及更正帳戶
      申報處理作業規定中「如於盤中發生錯帳時，即由營業員
      先向主管報告錯誤情形，於當日軋平」之規定，即應先告
      知主管發生錯帳情形，由主管依均價為反向處理，然被告
      卻是要求輸單員己○○為反向賣出係爭股票（反向賣出時
      間），並且於這段期間09:00:35-09:01:55 （輸入反向賣
      出之時間），整整1 分鐘未做任何動作、亦未向主管報告
      錯帳情形，故被告在96年3 月22日答辯狀第2 頁倒數第3
      行至第6 行稱「雖被告努力取消買入之下單，卻也成交34
      1 張數量，只有取消20張。此時，被告反身回頭正要向營
      業部主管呈報此筆錯帳時，Key in的己○○即向被告表示
      ：我已經以市價（即跌停價）去作反向賣出了」云云，顯
      屬虛構，蓋其取消20張係爭股票之時間為09:00:54，而己○○反向賣出之時間為09:01:55，換言之，其根本未在該
      時間向主管報告，因被告如真要向主管報告錯帳情形，一
      分鐘之時間綽綽有餘，因主管甲○○之位置只在被告後方
      不到五步之距離，準此，被告所言實屬卸責。
  ４、其事實從發生之時間先後可知，被告楊雅築於發現錯帳時
      （09:00:10至09:00:35），並且在該時間自己取消20張買
      單（09:00:54），並要求輸單員己○○為反向賣出，之後
      便呆坐於位置上，從自己的電腦中發現反向賣出之係爭股
      票係以市價（即跌停價）賣出時（09:01:55），方又指責
      己○○怎麼可以以跌停價賣出，於09:02:37時再取消99張
      尚未以上述跌停價成交之係爭股票，此時，主管甲○○聽
      到吵鬧聲便主動過來詢問發生何事，方知上情。
  ５、按「證券商內部控制制度標準規範」CA-13240受託買賣錯
      帳及更正帳戶申報處理作業規定中「如於盤中發生錯帳時
      ，即由營業員先向主管報告錯誤情形，於當日軋平」之規
      定「證券商內部控制制度標準規範」CA-13240受託買賣錯
      帳及更正帳戶申報處理作業規定中「如於盤中發生錯帳時
      ，即由營業員先向主管報告錯誤情形，於當日軋平」之規
      定，即應由身為營業員之楊雅築先向主管報告，而不該向
      輸單員表示要報錯帳專戶處理，況且從時間發生先後來看
      ，被告有機會向主管報告卻未為報告，對錯帳損失，即難
      以卸責。且被告抗辯輸單員怎可自己去為反向輸入，並否
      認有委託輸單員為反向處理，惟，從被告要求輸單員己○○為反向處理之時間（09:00:10-09:00:54） ，至從自己
      的電腦中發現反向賣出之係爭股票係以市價（即跌停價）
      賣出之時間觀之（09:01:55），可知被告僅欲推卸責任，
      蓋有整整1 分鐘（被告取消20張係爭股票之時間為09:00:
      54，而己○○反向賣出之時間為09:01:55），未見被告主
      動向主管報告，亦未見其促使輸單員去向主管報告，況且
      向主管報告本為營業員自身之法令義務，其推託責任已屬
      可議，再者，依經驗法則，如被告未委託輸單員為反向處
      理，又怎會整整一分鐘未為任何行為？亦未向主管報告？
(二)爭點整理：
  １、爭點：
   (1)被告原受僱於原告，其執行職務時，將客戶指示買1 張原
      相股票，限價361 元，輸入為買進361 張，價格為漲停價
      「388」元，且未進一步檢查，是否有輸入錯誤情形，此
      部分輸單錯誤之損失可否歸責於被告？原告主張：參原證
      1 所示之客戶傳真內容，其傳真內容就係爭原相股票並非
      僅有一筆先寫價格再寫張數，而係有5 筆原相委託資料皆
      係如此，被告楊雅築於其他筆原相股票委託則有注意到價
      格在前而張數在後，卻於係爭之「361 ×1 」未予注意，
      不僅輸入「361 」張，更非以「1 」元輸入，而係以漲停
      價「388 」元輸入，甚至當日被告楊雅築輸入該第29筆資
      料之時間為8 點38分41秒，其距離開盤之時間九點整，其
      間僅在8 點50分07秒再輸入1 筆委託資料（第三十筆委託
      資料，客戶代碼0000000 ，亦是當日開盤前最後一筆委託
      資料）。換言之，被告自輸入完第29筆資料後，距離開盤
      時間，長達約22分鐘未作檢查及確認（原證8 委託回報資
      料參照）。再者，被告楊雅築於96年3 月20日之民事答辯
      狀第4 頁第3 行至第6 行自承「被告當時認為只輸入1 張
      361 元，這是不會超出此客戶授信額度很多的，而且該客
      戶如果有成交約100 多萬元之股票時，就會把其他未成交
      的委託單通通取銷，如此就不會超過其授信範圍。」況且
      本案係從第12筆委託開始即超過信用額度，更離譜者，發
      生巨額損失錯帳部份之以漲停價388 元買入361 張部分，
      其金額高達1 億4,000 多萬，而交易畫面會呈現「客戶額
      度超過，不足一億四千.. 萬 元」，此部份被告忽略不談
      ，顯有規避責任之嫌。
   (2)shift ＋F8之指令是否足以發揮攔阻或警示之功能：原告
      主張：按鈞院91年度訴字第2227號判決（證13）認定「又
      被告（此處指證券商）等就本件之過失行為，業經本院分
      別函詢相關主管機關，然均獲相同之回覆，按臺灣證券交
      易所股份有限公司函之說明：「證券經紀商就融資設限股
      票之委託、一千萬元以上鉅額委託、超逾客戶單日買賣額
      度之委託等，在其營業用電腦程式內設定禁止輸入之管制
      ，究只須基於權責主管之書面授權或簽認，即可逕由營業
      櫃台電腦輸入員使用強迫鍵輸入其委託，或須待權責主管
      輸入開放輸入之電腦授權後，電腦輸入員始得輸入其委託
      ，或一定金額以上始須由權責主管輸入開放輸入之電腦授
      權，目前尚無統一規定，由證券經紀商視其內部控制需要
      自行訂定。本件受託買賣人員於遞單時，雖因出於誤寫而
      不知所書超逾該客戶單日買賣額度，惟由電腦輸入員需按
      下強迫鍵，始得以將錯單所載委託內容輸入競價電腦終端
      機觀之，顯見該證券商在其競價電腦終端機內，就前開特
      別情況所設定之禁止輸入指令，確已發揮其攔阻、警示之
      功能，電腦輸入員既於使用強迫鍵輸入前已知悉異常，即
      應告知接單營業員查明依規處理」。另據證券暨期貨管理
      委員會函之說明：「營業員甲○○製作委託書時將客戶陳
      秀英之委託買入張數誤填為二七０張，致委託金額高達七
      千四百餘萬元，遠超逾其信用額度四九九萬元，營業員依
      規定應請客戶提供擔保並填具受託買賣分層負責表陳核後
      ，始得受託買賣。有關強迫鍵之操作實務，電腦輸入人員
      於電腦顯示禁止輸入指令時，在使用強迫鍵解除是項功能
      前，即應通知接單營業員並依規定辦理。」足證被告等二
      人就受託買賣之錯誤及未經主管核可即按強迫鍵輸入電腦
      之行為，確屬過失，而應負賠償責任，被告所辯顯無理由
      。」，換言之，本案輸單過程超過信用額度時，除會顯示
      「客戶額度超過，不足一億四千.. 萬 元」，尚需輸入強
      迫鍵shift ＋F8方得繼續輸入委託資料，亦即強迫鍵設計
      已具警示與攔阻作用。
   (3)權限下放之風險分配：原告主張：被告楊雅築為「證券商
      負責人與業務人員管理規則」之「業務人員」，其負責「
      一、有價證券投資分析、內部稽核或主辦會計。二、有價
      證券承銷、買賣之接洽或執行。三、有價證券自行買賣、
      結算交割或代辦股務。四、有價證券買賣之開戶、徵信、
      招攬、推介、受託、申報、結算、交割或為款券收付、保
      管。五、有價證券買賣之融資融券。六、衍生性金融商品
      之風險管理或操作。七、辦理其他經核准之業務。」（參
      證券商負責人與業務人員管理規則第2 條），被告其為法
      規規定應負責客戶之信用額度徵信及受託買賣之人，合先
      敘明。次按「中華民國證券商業同業公會會員受託買賣有
      價證券徵信與額度管理自律規則」第四條規定「已開立帳
      戶之投資人，單日買賣額度變更，得由證券商填寫徵信資
      料表，黏貼於開戶卡備查。」，第五條復規定「辦理徵信
      人員應就前條表列事項詳為查證或親自拜訪。」；第九條
      規定「徵信人員評估委託人單日買賣額度在新臺幣（以下
      同）伍佰萬元以上者，應請其出具或提示相關證明文件憑
      核，並留存影本或抄錄相關資料備查。但評估單日買賣額
      度在壹仟萬元以上者，應留存影本。」，換言之，被告依
      前開法規皆應為第一線評估信用風險及查證之人。再按「
      證券商內部控制制度標準規範」CA-13210受託買賣及成交
      作業規定中「客戶之委託評估其信用狀況有逾越其投資能
      力者，除提供適當之擔保外，得拒絕受託買賣」；「各營
      業員對往來金額較鉅且受託買賣達一定金額以上之客戶，
      應填寫受託買賣分層負責表，逐級報請權責主管核准，在
      額度內進行交易」，易言之，各營業員需依規定評估客戶
      之信用狀況及填寫受託買賣分層負責表報請主管核准，以
      控管信用狀況之風險。末按「優勢之風險承擔人」理論而
      言，應將風險分配於支付最少成本即可防阻風險發生之人
      ，始能達成最高經濟效率之目的。本件中被告是最接近風
      險之人〈直接接觸客戶與受託為交易行為〉，最有能力〈
      機會〉控制風險並分散風險〈如有無超出信用額度，電腦
      畫面出現警示訊號時，得取消輸入或按shift ＋F8強行輸
      入〉，故應由被告承受此風險，以達最高經濟效率之目的
      。再觀前揭法規規定皆以業務人員作為徵信及評估客戶信
      用額度之人員，其背後即隱含風險承擔責任之分配。
   (4)錯帳反向處理之損失6,530,350 元，被告楊雅築應否負責
      ：原告主張：被告抗辯輸單員怎可自己去為反向輸入，並
      否認有委託輸單員為反向處理，惟從被告要求輸單員己○○為反向處理之時間（09:00:10-09:00:54） ，至從自己
      的電腦中發現反向賣出之係爭股票係以市價（即跌停價）
      賣出之時間觀之（09:01:55），可知被告僅欲推卸責任，
      蓋有整整一分鐘（被告取消20張係爭股票之時間為09:00:
      54，而己○○反向賣出之時間為09:01:55），未見被告主
      動向主管報告，亦未見其促使輸單員去向主管報告，況且
      向主管報告本為營業員自身之法令義務，其推託責任已屬
      可議，再者，依經驗法則，如被告未委託輸單員為反向處
      理，又怎會整整一分鐘未為任何行為？亦未向主管報告？
      且前揭事實經證人己○○與甲○○到庭陳述，亦證被告楊
      雅築確實有要求己○○為錯帳處理，且其意思即為反向賣
      出，蓋如其係要求己○○（其座位在被告楊雅築右方約2
      步距離）向主管報告，不會坐回原來位置而未為任何動作
      或未促使己○○向主管報告，況且主管甲○○之座位僅在
      被告楊雅築後方約5 步距離，若楊雅築有意向主管報告大
      可直接向主管告知，何須透過證人己○○。再者，經證人
      甲○○到庭陳述可知，被告楊雅築當時根本未有向主管報
      告之意。另被告楊雅築抗辯09:02:07尚有客戶委託下單，
      故被告在處理其他委託而非整整一分鐘未作任何動作或未
      向主管報告云云，惟查，該筆委託處理時間已是被告取消
      20張係爭股票之時間（09:00:54）及己○○反向賣出之時
      間 (09:01:55) 之後，換言之，在09:00:54- 09:01:55間
      被告根本未處理其他委託，且依經驗法則，係爭錯帳達1
      億4,000 多萬，被告不積極親自或者如被告所言促使己○○向主管報告錯帳情形，反而於09:00:54-09:02:07 間處
      理僅有一筆「四萬七千多元，賣出2 張」之委託交易？（
      原證8 參照）除顯不符經驗法則外，被告亦未證明09:00:
      54- 09:01:55間被告有向主管報告之事實或進行其他交易
      之事實。
   (5)95年11月22日之錯帳事件是否為該年度第4 筆錯帳：原告
      主張：於95年4 月25日、7 月26日及8 月17日被告執行業
      務時，將錯帳情形向主管偽稱為更正帳號，蓋按「錯帳」
      與「更正帳號」不同，更正帳號僅有帳號輸入錯誤，其他
      金額數量等皆無錯誤；如證券名稱、數量或價格有一錯誤
      者即屬錯帳（原證3 參照）而被告對主管申報時，係告知
      帳號更正事宜，主管信賴營業員之報告且亦係基於此認知
      蓋章，並非同意可將錯帳以更正帳號之方式處理，此觀公
      司有將錯帳與更正帳號分別處理（參被告楊雅築所提之被
      證11）便可證明，且更正帳號申請書（原證14）已清楚載
      明「…經取得雙方同意辦理更正帳號，並聲明本申請書所
      填屬實，…」，惟查被告向主管報告之更正帳號情形實屬
      錯帳，未據實向主管陳報，且更正帳號之申請人一為陳瑋
      婷（被告之女兒，原證15），一為楊潘來合 (被告之母親
      ，原證16) ，顯見被告係利用二人頭戶來規避錯帳情形。
      準此，除95年11月22日錯帳事件外，以下分就第一筆至第
      三筆錯帳說明如下：
      （第一筆）：被告於95年4 月25日受託張姓客戶（帳號14
      90 0-7）電話委託買進友達5 張市價，依委託及成交紀錄
      於13:04:55以漲停板價輸入1 筆（成交51.9元5 張）、13
      :07:54 又 以漲停板價多輸入1 筆（成交52.2元5 張），
      被告不但未依規定申報一筆錯帳，並且向客戶虛報買到高
      價（52.2元5 張）而將低價（51.9元5 張）以更正帳號申
      請書轉移至其女兒帳號23301-0 帳戶內。
      （第二筆）：被告於95年7 月26日受託楊姓客戶（帳號68
      65-4）現場委託融資買進瑞軒（代號2489）以漲停板價買
      3 張，被告誤輸股票代號2498（宏達電）成交741 元3 張
      ，不但未依規定申報一筆錯帳，並且以更正帳號申請書轉
      移至其母親（帳號15389-9） 帳戶內，並於當日融券軋平
      （當日沖銷）圖利差價50,874 元 。
      （第三筆）：被告又於95年8 月17日受託林姓客戶（帳號
      5638-1）電話委託買進華碩10張限價76.9元，依錄音及成
      交紀錄，被告誤以市價（漲停板價）輸入一筆（成交80元
      10張），未依規定申報一筆錯帳，並且又以更正帳號申請
      書轉移至其女兒帳號23301-0 帳戶內。
      以上三筆錯帳，請參證11: 第一筆至第三筆錯帳錄音譯文
      及書面資料影本暨錄音光碟乙份。
   (6)人事保證之條文效力：原告主張：被告楊雅築於96年3 月
      20日之民事答辯狀第4 頁第3 行至第6 行自承「被告當時
      認為只輸入一張361 元，這是不會超出此客戶授信額度很
      多的（實為被告提供女兒帳號予客戶下單），而且該客戶
      如果有成交約100 多萬元之股票時，就會把其他未成交的
      委託單通通取銷，如此就不會超過其授信範圍。」，楊雅
      築前揭行為顯已屬丙○○簽署之人事保證書（原證17）中
      所指之違背公司規定與政府法令及戊○○簽署之人事保證
      書中所指之虧欠或舞弊行為，蓋楊雅築明知超過信用額度
      並甘冒成交之風險而全數輸入委託資料而未為檢查，且使
      用人頭戶（參原證15及原證8 ，其女兒之交易帳戶為0000
      000） ，全數先行輸入委託資料（實際委託金額高達1 億
      4,000 多萬元），而不顧已超過客戶買賣額度，僅為賺取
      業績獎金，顯違反多項法令及公告規定。並在發生錯帳後
      ，亦未依「證券商內部控制制度標準規範」CA-13240受託
      買賣錯帳及更正帳戶申報處理作業規定中「如於盤中發生
      錯帳時，即由營業員先向主管報告錯誤情形，於當日軋平
      」之規定及第1068號公告「錯帳處理作業規範」說明二，
      錯帳發生時之處理步驟，須（一）迅速向業務主管報告（
      二）業務主管立即自本公司錯帳專戶1662-2做反向處理，
      以軋平錯帳。（原證3 參照），已屬人事保證契約中之違
      背公司規定及政府法令而應對公司負有損害賠償責任之情
      形。準此，被告丙○○主張其人事保證責任僅限於虧空公
      款云云實有曲解契約文意，且其故意忽視契約前段文字「
      違背公司規定與政府法令」不談實屬卸責。另被告戊○○
      部份，如前所述，被告之行為已屬對原告公司之虧欠或舞
      弊行為，蓋所謂虧欠，被告楊雅築對原告公司負有損害賠
      償債務亦屬之，且該保證契約應將前後所簽訂（原證18）
      及同期丙○○同期所簽訂之契約（原證17）合併觀察，實
      無理由戊○○所簽署之人事保證契約與丙○○所簽署之人
      事保證契約內容，二人所保證楊雅築之職務行為範圍應有
      不同。準此，可證戊○○所簽訂之人事保證契約實非如其
      解釋僅限於「經營財務銀錢短少」及「故意違背法令」兩
      種情形，蓋被告楊雅築並非會計或財務人員，何來經營財
      務銀錢短少情形，被告戊○○之抗辯實有曲解契約文意。
      「次按，定型化契約應受衡平原則限制，係指締約之一方
      之契約條款已預先擬定，他方僅能依該條款訂立契約，否
      則，即受不締約之不利益，始應適用衡平原則之法理，以
      排除不公平之「單方利益條款」，避免居於經濟弱勢之一
      方無締約之可能，而忍受不締約之不利益，是縱他方接受
      該條款而締約，亦應認違反衡平原則而無效，俾符平等互
      惠原則。查保證人既係擔保他人間之債務清償責任，並非
      經濟之弱者，且未自保證契約獲取任何利益，如認保證契
      約有違民法保護保證人之任意規定，自可不訂定保證契約
      ，並不因其未為保證人而生不利益，或經濟生活受制於銀
      行不得不為保證之情形。是保證人如因同意某條款而訂定
      保證契約，該條款又屬當事人得依特約排除之任意規定，
      除另有其他無效之原因外，保證人即不得任指該契約條款
      為無效。又銀行與連帶保證人間所訂定之保證契約，乃保
      證人擔保借款人對銀行債務之清償責任，銀行對保證人並
      不負任何義務，保證人亦無從因保證契約自銀行獲取報償
      ，其性質上屬單務、無償契約，並非屬消費之法律關係，
      保證人亦非消費者，自無消費者保護法之適用，亦無民法
      第二百四十七條之一規定之適用，當亦無類推適用民法第
      七百五十五條規定之餘地。」（原證12：最高法院96年度
      台上字第1246號判決參照），依前開判決意旨，本件人事
      保證人既非經濟上弱者；與原告間非屬消費關係；其亦得
      選擇不訂立保證契約，自不得於訂約後主張係爭人事保證
      契約無效。按保證人負賠償責任時，依民法第756-2 條規
      定，仍得以契約排除賠償金額上限之規定，被告丙○○所
      簽訂之人事保證契約已清楚寫明須負責賠償及所有之擔保
      責任；被告戊○○簽訂之人事保證契約除寫明須負連帶賠
      償責任外，更於該約備註內載明須負完全之賠償責任，顯
      見該二份契約已排除賠償金額上限之規定。另被告戊○○
      主張依照民法第756-5 及756-6 條規定欲減免賠償金額，
      顯與法不合。蓋依照被告戊○○於96年5 月9 日民事答辯
      狀自行提出之被證2 「北城證券0986號公告」，該公告第
      四點作業流程「當日發生客戶委託買賣金額有達500 萬元
      （含）以上時，委託員隨即填寫受託買賣金額分層負責表
      ，依規定分為三級，.. 由 經理確認…由副總確認.. 由
      總經理確認…」，易言之，被告戊○○主張原告未設分層
      負責表即屬有誤，再者，其主張讓楊雅築概括授權評估客
      戶資力加重受僱人之責任云云，亦屬對法令有所誤解，如
      前所述，法令係規定營業員為負責客戶徵信及評估信用狀
      況之人，並非原告單方面加重被告楊雅築之責任。另原告
      於損害事故發生時已依民法第756 之5 規定通知保證人，
      受僱人有因其職務上行為發生應對僱用人負損害賠償責任
      ，並經僱用人向受僱人行使權利（請詳原證7） ，基此，
      保證人主張減免保證責任應屬無據。
  ２、不爭執點：
   (1)被告楊雅築於95年11月22日有發生錯帳行為。
   (2)被告戊○○及丙○○有簽署人事保證契約。
   (3)原告於損害事故發生時已依民法第756 之5 規定通知保證
      人受僱人有因其職務上行為發生應對僱用人負損害賠償責
      任，並經僱用人向受僱人行使權利（請詳原證7）。
(三)請求之基礎及原因事實：
  １、按勞工與僱主間之勞動條件依工作規則之內容而定，有拘
      束勞工與僱主雙方之效力，而不論勞工是否知悉工作規則
      之存在及其內容，或是否予以同意，除該工作規則違反法
      律強制規定或團體協商外，當然成為僱傭契約內容之一部
      ，最高法院88年台上字第1696號判決可資參照，況且本案
      之係爭工作規則，第1068號公告「錯帳處理作業規範」（
      參原證3） ，業經公告，其效力自無疑問。
  ２、次按債務人應依債之本旨為給付，僅在特別情事下始得免
      責，乃債法之大原則；茍債務人之給付與債之內容不符，
      而主張免責者，自應就其歸責事由不存在負舉證責任（最
      高法院89年台上字第2097號判決）。
  ３、末按解除權之行使不影響損害賠償之請求，民法第260 條
      定有明文，而依照同法第263 條規定，契約終止時準用第
      260 條之規定，換言之，終止權之行使亦不影響損害賠償
      之請求，另被告抗辯依照第1068號錯帳處理作業規範第七
      條「發生損失時責任分攤如下：（一）、營業員發生之錯
      帳經沖銷後產生之：1.虧損：虧損逐月以各項獎金及津貼
      扣抵，不足扣抵部份續延次月辦理；辦理離職尚有未扣抵
      餘額時，先以各項薪資及獎金扣抵，尚有不足須自行貼現
      付清。」規定，因原告已終止僱傭關係，對價關係已不存
      在，故無須再為賠償責任云云，惟其僅引用該條前段文字
      ，卻故意省略後段「辦理離職尚有未扣抵餘額時，先以各
      項薪資及獎金扣抵，尚有不足須自行貼現付清。」，易言
      之，縱使雙方僱傭關係終止，被告仍不得脫免應負之賠償
      責任。基此，原告爰依照民法第227 條、第260 條、第26
      3 條及僱傭契約、工作規則與人事保證契約等，請求如訴
      之聲明所載。
(四)損害賠償之計算：
  １、被告楊雅築所發生錯帳行為，依照原證4 之合併買賣報告
      書暨交割憑單，原告所受損失總計為15,668,471元。
  ２、倘若被告依「證券商內部控制制度標準規範」CA-13240
      受託買賣錯帳及更正帳戶申報處理作業規定中「如於盤中
      發生錯帳時，即由營業員先向主管報告錯誤情形，於當日
      軋平」及第1068號「錯帳處理作業規範」第二條「二、錯
      帳發生時之處理步驟：（一）迅速向業務主管報告。（二
      ）業務主管立即自本公司錯帳專戶1662-2做反向處理，以
      軋平錯帳。」，通報主管處理，以當日成交均價363 元（
      請詳參證5） 價位可完成反向處理，二者間之損失6,530,
      350 ﹝計算式：000000-000000)x262=6,550,000 ， 再扣
      除證券交易稅千分之三，計為6,530,350 ﹞，依原證3 錯
      帳作業規範說明七（二），此屬「其他情形由營業員全額
      負擔」情形（錯帳處理流程之重大疏失），前揭損失自應
      由被告楊雅築全數負擔之。
  ３、按錯帳處理損失合計為15,668,471元，扣除前述之未向主
      管報告之錯帳處理重大疏失之損害6,530,350 元，應為9,
      138,121 元，該部份之損害依錯帳分擔比例（作業規範說
      明七），因已屬被告該年度第四筆錯帳，亦應由其全數負
      擔。
  ４、綜上所述，因被告係以漲停價購入係爭原相股票，依照正
      常流程當日若以平均價格反向賣出，應可避免6,530,350
      元之反向損失，退步言之，姑且不計反向處理之疏失，其
      輸單錯誤所導致之損失即有9,138,121 元。
(四)針對被告楊雅築於96年8 月31日提出之民事辯論意旨狀之抗
    辯，原告主張如下：
    關於被告楊雅築於96年8 月31日提出之民事辯論意旨狀之抗
    辯，重複部份不再贅述，另針對其提出之被證12既無公司大
    小章，亦無任何署名人之簽名或蓋章，原告否認該文件之形
    式與實質真正，被告自應就該份文件係由公司提出及內容真
    正負舉證責任，況且被告斷章取義僅擷取「己○○第一時間
    尚未接受營業員委託隨即key 入以市價反向361 張賣出」，
    卻故意漏掉前段「本筆錯帳實為營業員楊雅築違反…並於情
    急之下逕向keyin 己○○表示要申報錯帳.. 」 等語，實有
    避重就輕之嫌，再者，其所提出之被證14櫃買中心懲處函第
    二頁（四）亦寫明「營業員楊雅築於發生錯帳時，未先向營
    業主管報告…核有違反『證券商內部控制制度標準規範』CA
    -13240受託買賣錯帳及更正帳戶申報處理作業規定中「如於
    盤中發生錯帳時，即由營業員先向主管報告錯誤情形，於當
    日軋平」」，換言之，該段係論述營業員楊雅築未向營業主
    管報告違反何項規定，至於為何訴外人己○○為何會反向作
    錯帳處理正為本案待證事實之一，已如前述不再重複。另被
    告所提出之被證19為95年11月22日之錯帳事件與原告所提出
    95年4 月25日、7 月26日及8 月17日之錯帳事件及原證14之
    證號聲請書有所不同，被告抗辯原告所提出之前揭三筆錯帳
    事件皆經過原告實質審查，並經主管同意云云，並以被證19
    為證，實為張冠李戴。況且，係爭三筆錯帳其中第二筆，被
    告於95年7 月26日受託楊姓客戶（帳號6865-4）現場委託融
    資買進瑞軒（代號2489）以漲停板價買3 張，被告誤輸股票
    代號2498（宏達電）成交741 元3 張，不但未依規定申報一
    筆錯帳，並且以更正帳號申請書轉移至其母親（帳號15389-
    9） 帳戶內，並於當日融券軋平（當日沖銷）圖利差價50,8
    74元。依照經驗法則，豈有可能主管會允許營業員將獲利轉
    至個人或親屬戶頭，但是虧損須由公司負擔？係爭3 筆錯帳
    皆明顯須據實向主管陳報為錯帳而非更正帳號，被告利用其
    女兒及母親帳號規避錯帳申報，經原告於95年11月22日錯帳
    事件後全面清查被告之交易紀錄，始發現被告竟有如此重大
    違規及圖利他人行為，被告自不得以其當時未據實陳報即謂
    該3 筆交易非屬錯帳情形。再者，原告公司皆有區別錯帳（
    第1068號公告，即原證3） 及更正帳號（第0733號公告，即
    被證20）處理（原告亦分別有作統計表，即被證11），被告
    抗辯原告允許錯帳得用更正帳號處理或證券慣例云云，並非
    事實，且未經舉證以實其說，況且，試問果真如此，原告公
    司又何必區別錯帳及更正帳號，且又何必訂立錯帳規則？如
    皆得以更正帳號處理，營業員豈皆不用負擔錯帳損失，則其
    執行業務即易流於輕率疏忽之注意。末者，被告主張其從未
    口頭喊單乙事，經詢問原告其他員工後，其中員工陳慧齡陳
    述93年3 月4 日楊雅築用口頭喊單發生錯誤，並要求陳慧齡
    向公司主張為keyin 疏失，如此，僅要負擔十分之一之賠償
    ，而這筆錢楊雅築陳稱會願意代陳慧齡支付，惟陳慧齡認為
    錯不再己，因此拒絕楊雅築之請求（原證19），顯見楊雅築
    抗辯其從未口頭喊單即非事實，且亦證楊雅築多次利用他人
    或親屬以規避錯帳責任顯違誠信原則。
(五)綜上所述，原告因被告楊雅築發生巨額錯帳之損失，導致公
    司遭主管機關警告無法承辦新業務且導致公司該年度無法轉
    虧為盈，公司員工士氣低落等等，原告尚未追究，豈料被告
    楊雅築旋隨即脫產，根本未有任何賠償之意，且經清查後發
    現其多項疏失及圖利、侵佔、偽造文書等營私舞弊行為，被
    告執行職務顯違反受僱人應有之忠誠與注意義務及違背相關
    法令及工作規則，基此，原告就被告楊雅築之錯帳行為而導
    致之損失請求及對人事保證人丙○○與戊○○之請求應有理
    由，爰狀請鈞院鑒察，賜判如訴之聲明，以維權益。
(六)證據：提出傳真下單草稿、永和中山路郵局95年12月14日第
    696 號存證信函、北城證券股份有限公司公告（95年5 月5
    日修訂錯帳處理作業規範）、北城證券股份有限公司合併買
    賣報告書暨交割憑單、原相股票成交電腦記錄、北城證券股
    份有限公司保證人對保單、職員保證書、北城證券股份有限
    公司95年12月08日北證字第0950000190號催收函及限時掛號
    函件執據、委託回報單、委託模擬畫面、錯帳資料及錄音光
    碟、最高法院96年度台上字第1246號民事判決、臺灣板橋地
    方法院91年度訴字第2227號民事判決、北城證券股份有限公
    司委託書、更正帳號申請書、陳瑋婷之印鑑卡及開戶資料等
    影本為證據，並聲請訊問證人己○○。
二、被告丁○○方面：
    聲明：請求駁回原告之訴及假執行之聲請；並陳明如受不利
    之判決，願供擔保請求免為假執行。
    其陳述及所提出之證據如下：
(一)被告是否有私下委託己○○為反向賣出之下單，造成損失之
    擴大？被告之主管當時即已知悉否？
  １、原告公司所指述被告要求keyin 己○○為反向賣出者，與
      事實不合，原告公司致櫃買中心之說明書記載：「keyin
      己○○第一時間尚未接受營業員委託隨即key 入以市價（
      338 元）反向賣出，營業員丁○○發現價格為跌停價時即
      刻取銷委託，刻已成交262 張，此時主管甲○○知悉後接
      手處理…」（見被證12、13）。又櫃買中心函第2 頁第（
      四）點: 「營業員丁○○於發生錯帳時，未先向營業主管
      報告，輸單人員己○○即自行於貴公司錯帳專戶（帳號：
      1662-2以跌停價反向賣出原相股票…」（見被證14），上
      開行為係發生於轉瞬間，縱keyin 己○○搶在被告未先向
      主管甲○○報告前，擅自反向賣出，亦難謂被告於錯帳發
      生後未向主管報告。
  ２、原告公司所指述被告要求己○○為反向賣出者，與事實不
      合。查終端機操作員除接受營業員交付之委託書作業外，
      不得接受……或其他直接委託（被證15）。反向賣出之賣
      單必須有營業員之書面委託單始可為之，電腦輸入人員必
      須根據委託單之出價方式（市價MK、00元以上、000 元以
      下，數量及標的）為之，此係攸關股票交易之買方及營業
      員之權義，以及往後股票成交與否之損益，如無書面之委
      託單依法令規定不得為之。故依照規定電腦輸單人員，並
      無私下或僅得以接受口頭下單之權利與情形。事實上，被
      告當時第一個反應稱：「當然要報錯帳」，而報錯帳處理
      ，並非以口頭要求己○○立即為反向賣出之下單，錯帳之
      程序是向主管報告，再由主管依照授權範圍予以處理。換
      言之，縱使己○○要為反向賣出，也必須取得主管之授權
      之後，始得為之。況且當時，僅僅短短數十秒之時間，被
      告還來不及向主管報告錯帳，急於取銷委託單之時，輸入
      人員己○○聽聞被告言：「當然要報錯帳」，即立即為反
      向賣出？！此反向賣出造成之損失，豈可歸咎於被告。因
      股票交易僅有單向交易獲利模式而已，即低買高賣模式（
      期貨為雙向交易模式），如買後價格跌落，尚未賣出之前
      （所謂套牢）並未發生損失，可能在等待數天或一段期間
      ，股價會回升高於買價，再予以賣出，亦可獲利；如果於
      買後跌價，立即賣出，則當然造成立即之損失。是以，證
      券公司訂有錯帳處理程序，由主管研判如何處理之後，再
      行賣出，自可減少損失。
  ３、由交易時間記錄觀察，被告於9 時0 分35秒發現錯誤，開
      始自行取消買單，己○○於9 時0 分35秒即開始反向賣出
      ，足證兩人同時進行，於此短短之數十秒之內，如能能再
      分身去委託輸入人員違反向賣出之下單（填具委託單），
      己○○於尚未等待被告呈報錯帳之時，即擅自代為Key 出
      『反向賣出』之動作，殊不知伊之熱心幫忙，非但違反公
      司規定，且幫了倒忙，肇致原告公司損失之擴大，就此之
      損失，自非可以歸責於被告所致者。況且，被告當時忙於
      接聽客戶電話，並沒有如證人己○○所言：「並告訴我要
      取消的委託單序號」，係因己○○座位就在被告約2 步距
      離遠，且證稱：「我有走到他的位置」，且下單電腦上即
      有顯示出買賣股票之序號，根本無須再由被告予以告知序
      號，輸單人員均可明知交易股票之序號。且證人既然明白
      表示從未接受過被告之口頭喊單，何以此次會接受口頭喊
      單進而為下單？況且，證人並稱在為下賣單時，均未與被
      告講話，顯見被告並無要求輸單人員己○○私下為反向賣
      出。就此爭執，原告公司主張被告有以口頭委託己○○為
      反向賣出者，依照民事訴訟法第277 條規定，就此被告有
      委託己○○為反向賣出，自應負舉證責任。然證人己○○
      於前庭審時證稱：「自行從被告桌上拿空白委託單，且並
      無跟被告講話，即為由錯帳專戶下單反向處理」、「並未
      向主管甲○○呈報處理」、「知道反向賣出、錯帳專戶應
      由主管決定」。亦證電腦輸入人員己○○私下為反向賣出
      ，致而造成當時該支股票跌停板，擴大了損失。就此反向
      賣出之擴大損失，並非可歸責於被告之故意或過失所致者
      ，自非得由被告負責賠償損失。
  ４、被告於知道有錯帳後便連忙在搶救做[ 尚未成交單子的取
      消處理] 在09:00:54分輸入取消委託。因系爭錯帳股票是
      高價位的股票，又是小型股，所以買的人是1 張1 張的極
      少量的買，成交回報也是1 張1 張跳動回報，而此系爭錯
      帳股票張數又較多，所以等待所有成交回報也比較久，是
      必須等上一些時間。等到所有的成交回報結束之後，才會
      知道一共取消了幾張而此時被告也正有現場客戶及電話客
      戶委託下單等事務處理。由原證8 所示被告在09:02:07時
      仍有客戶委託下單可證。所以並非如原告公司所述被告整
      整1 分鐘未做任何動作，亦未向主管報告錯帳情形，呆坐
      於位置上。
  ５、於被告發現系爭錯帳股票一共成交幾張以及取消幾張時，
      即馬上回過頭要向主管甲○○主管報告此筆錯帳情形時，
      輸單人員己○○即向被告表示她已經將系爭錯帳股票反向
      用市價賣出〔即跌停板價賣出〕。被告當時聽了立即大聲
      的阻止叫己○○趕快取消快取消，而此時主管甲○○即走
      向我們站在輸單員己○○櫃旁。此時己○○的反向取消都
      還在做，還沒有完成，甲○○主管即已在錯帳發生當中的
      第一時間知悉了錯帳情形。也由於被告及時的制止，致使
      取銷反向尚未賣出的99張單子，才不致於把損失擴及到最
      大。其餘79張尚未處理的反向賣出單子既交由主管去處理
      。整個錯帳過程只有不到短短2 分鐘，而所有事情都是在
      第一時間內發生，甲○○主管即也在錯帳發生當中的第一
      時間知悉了錯帳情形，並非如原告公司所言被告未向主管
      報告云云。是以，證人甲○○證稱：「被告下錯單之後，
      即走出櫃臺，在電梯旁為伊帶被告至貴賓室」云云，顯非
      實在。
  ６、由原證8 及10的委託時間，即可證明被告在9:06分仍還在
      營業櫃檯接單、key 單又如何不在位子上，致主管甲○○
      來不及問被告錯帳事宜。證人甲○○於96年8 月2 日庭上
      筆錄也表示當時即9:02被告大聲叫己○○趕快取消、快取
      消之時，甲○○即已走向我們站在己○○櫃旁且還問了己○○發生了什麼事？於此時甲○○即已得知有錯帳發生；
      被告當時也在一起說明錯帳發生之情形9:04:25 才又回座
      位接單，被告於（9:02:07-9:04:25） 二分多鍾的時間一
      起與己○○向甲○○說明錯帳事宜9:04:25-9:06仍還在位
      子上接單，之後又繼續跟keyin 己○○爭論系爭錯帳事宜
      ，此時甲○○才回到他的位子，何來甲○○會來不及問被
      告錯帳事宜。。原告於第2 份訴狀第4 頁第六點最後4 行
      也說明:[ … …於9:02:37 時在取消99張尚未以上述跌停
      價成交之係爭股票賣，此時，主管甲○○聽到吵鬧聲便主
      動過來詢問發生何事，方知上情] 。故甲○○說當他知悉
      有錯帳還來不及問被告，被告即走向門口顯非實在。由以
      上這麼充裕時間證明甲○○會來不及問被告？更何況甲○○於9:02即已知悉整個錯帳經過，這是原告故意陷害被告
      第一時間不在場沒做說明要被告負擔錯帳所有責任之論。
      被告也確實於第一時間9:02:30 內，向主管甲○○說明整
      個錯帳經過，甲○○也知悉己○○未經被告授意反向賣出
      、也未經主管之授權，即為反向賣出，主管已經知悉整個
      經過，被告自無再正式提出報告之餘地。不能因keyin 己○○搶在被告未先向主管甲○○報告前，擅自反向賣出，
      就說被告於錯帳發生後未向主管報告。
  ７、原告公司訂有「錯帳處理作業規範」（見前被證七），其
      規定: 「二、錯帳發生時之處理步驟：一迅速向業務主管
      報告。二業務主管立即自本公司錯帳專戶1662-2做反向處
      理，以軋平錯帳。」證人己○○於前庭審時即表示：「知
      道反向賣出、錯帳專戶處理要經過主管之決定」，本案有
      關反向賣出之錯帳處理經過，主管甲○○並未授權己○○
      處理；且被告亦未親自開立委託單請己○○為反向賣出，
      該委託單係己○○事後在被告不知情情況之下從被告桌上
      拿了事先蓋好章的空白委託單填寫，亦證系爭反向賣出，
      係電腦輸單人員己○○之個人過失，並非被告有口頭請求
      下單之情事。
(二)原告將特別授權下放給營業員，應承擔如何之責任與損失，
    始為合理？
  １、風險評估及優勢風險承擔人者，係指營業員與其客戶之間
      ，就有關客戶委託營業員下單從事股票交易，營業員乃是
      第一線的與客戶接觸者，自應充分掌握客戶之信用及投資
      部位是否足夠，以避免違約交割或丙種融資斷頭之疑慮產
      生。並且營業員必須將客戶之股票交易為信用評等，對其
      得以直接委託營業員下單之金額經由證券公司評等其授信
      額度，如果超出授信額度時，應逐級呈報上級主管之核准
      。此係攸關營業員與其客戶間如何在授信額度之內，以及
      超出授信額度交易時，如何進行委託單交易之程序者而言
      。經查原告公司原有分層負責規定為三級，經理權限500
      萬元，副總經理1 ,500 萬 元，總經理3,000 萬元之授信
      額度，並規定應呈授權主管層級審閱，此有北城證券股份
      有限公司修訂「受託買賣金額分層負責表」填報作業規範
      可參（見前被證十）。本件系爭爭執問題在於：原告公司
      將超出營業員授信額度之權限，即本件額度為380萬元以
      上之金額，於電腦程式上開放強行下單作業模式（SHIFT
      ＋F8），而且要求營業員必須兼任電腦輸單工作，導致營
      業員因股票開盤有很即時繁瑣事務處理、聯繫客戶、觀看
      行情及從事輸單工作又分秒必爭之情形下，增加了工作壓
      力，造成輸單的錯誤（即電子下單之error，類似民法上
      意思表示行為之錯誤），就此錯誤之結果，原告公司權限
      下放及要求營業員兼任輸單工作，原告公司應負多少程度
      比率之責任者而言。亦即，究竟於民事法律關係上，原告
      公司將其應分層負責之安全控管制度，並未依法設置，卻
      要求被告營業員兼任輸單及開放強行下單作業，對其應負
      責之內部安全控制轉嫁給營業員，則原告公司應付之損失
      責任分擔比率如何？是以，原告訴代前開所謂營業員對於
      客戶評估信用程度，以充分掌握客戶之信用風險者，顯然
      與上開之爭執問題者，毫無關連。原告似乎企圖以此混淆
      系爭問題所在，原告公司主張被告應負下單錯誤造成損失
      之全部責任，自應提出原告公司可以將其內部安控機制轉
      嫁於營業員時（分層授權及要求兼任輸單工作），原告公
      司完全無須負責之法令依據何在？並非提出客戶風險規定
      ，張冠李帶，故意混淆之。
  ２、原告公司既然違法未盡安控責任，自應負完全之責任，主
      管機關為了避免及防止有大額的錯帳發生，特別針對證券
      商採由營業員自行輸單之電腦必須設定之規範（見前被證
      2 、3)交易所字第21329 號函及臺灣證券交易所頒佈之「
      證券商內部控制制度標準規範法規CA-11210規定 (84) 台
      證交字第21329 號函釋法規「要旨：採用電腦主機連線之
      證券商可由營業員直接輸入委託單。主：採用電腦主機連
      線之證券商，可由營業員直接輸入委託單，惟須依說明二
      辦理，並報本公司核備後，始得為之，請　查照。說明:
      二、採主機連線之證券商若採由營業員直接輸入委託單之
      方式者，應依左列方式辦理之：１．僅限主機連線部分始
      得為之，終端機連線部分不適用。２．將受託買賣金額分
      層負責表負責層級，及評估客戶投資能力資料，建檔於電
      腦內部以供內部控制管理使用，每位客戶之委託買賣金額
      經過電腦主機之檢核，有逾越其投資能力者，即不接受其
      委託，遇有營業員輸入之委託買賣金額大於授權額度時，
      電腦即不接受其委託買賣之輸入。３．營業員直接輸入委
      託單遇有前項狀況時，應依分層負責表向負責主管報核，
      經主管授權後，電腦始得接受該筆委託買賣之輸入，凡主
      管授權之記錄須列印留存備查，以達到落實分層負責制度
      之功效。４．將前開事項及主管授權方式訂定於公司業務
      章則內。」，該函第2條明文規定是不能開放任何按鍵讓
      營業員，於輸入委託買賣金額大於授權額度時執行輸入，
      原告允許營業員強KEY 作業就是違反牴觸上項之規定。其
      有兩層意思表示「1.買賣金額經過電腦主機之檢核，有逾
      越其投資能力者，即不接受其委託。2.遇有營業員輸入之
      委託買賣金額大於授權額度時，電腦即不接受其委託買賣
      之輸入。」，原告在超出授信額度只是出現警示畫面，卻
      又再開放無上限額度的強KEY 繼續可以輸入執行的作業與
      本函（既不接受其委託）和（電腦即不接受其委託買賣之
      輸入）的意旨相互背離，換言之，原告是不可以開放任何
      可以繼續執行的按鍵，原告開放強KEY 輸入即違背上項法
      令。此第2 條意函有2 個要素：1.客戶投資能力之授信額
      度和2.受託買賣主管分層負責的授權額度兩個要素。也就
      是說：有授信額度和授權額度的兩個安控機制必須建檔於
      電腦內部做控管。退萬步言：就算是原告違反規定，允許
      營業員對於超出客戶授信額度，可以執行強KEY ，也應該
      將主管受託買賣分層負責層級即授權額度，建檔於電腦內
      部以供內部控制管理使用；更何況原告允許給營業員兼輸
      單員的強KEY 金額是毫無上限的。也就是根本上即捨棄、
      並破壞分層負責機制的這一項規定，以至此函的第3 條分
      層負責的規定憑空消失無蹤；讓此函的第3 條分層負責的
      功能完全喪失殆盡。被告誤輸入是會造成錯帳，但由於原
      告公司開放無限額度的強key ，破壞了證交所的該函的規
      定，以致發生此次大額錯帳之最主要關鍵。
  ３、原告公司受金管會、櫃買中心核有違反證券管理法令。
   (1)原告公司於錯帳95年11月22當日即刻取消強KEY 作業（見
      被證12）原告公司於本件錯帳事件發生前，並未落實風險
      控管，有該公司致櫃買中心之說明書第三段記載：「…本
      公司現已修正程式，逾越授信額度之輸入，均須由主管審
      核同意後並於指定櫃輸入…」，可知：被告公司未修正程
      式前，營業員未經主管審核亦可於原本使用之電腦直接進
      行逾越授信額度之輸入，及該說明書最後一段：「…已積
      極改善 (1)於今日收盤後已修正對營業員自行輸單系統控
      管機制 (2)嚴格落實受託買賣分層負責規範，以降低受託
      買賣營業風險…」，可知：原告公司原先之輸單系統確有
      問題，且長期未落實分層負責規範，此種輸單系統設計不
      當及長期統一於事後始列印填寫分層負責表，未落實分層
      規範，長年以來根本沒有「落實分層負責」做即時的受託
      買賣分層負責機制，才是此次巨額錯帳之癥結所在。
   (2)又金管會於95年12月12日以金管證二字第950156400 號函
      認定被告公司就本件錯帳事件：「核有違反證券管理法令
      ，應予糾正並檢討改善」（見被證16第2 頁第4 、5 行）
      。另原告曾詢問金管會承辦人員上開處分所稱「違反證券
      管理法令」究為何指？獲告知係指被告公司違反證券商管
      理規則第2 條第2 項：「證券商業務之經營，應依法令、
      章程及前項內部控制制度為之」（被證22）。
   (3)原告主管甲○○於95年8 月2 號均院庭上筆錄第6 頁亦表
      示原告公司現在已沒有開放營業員強key 之作業。
   (4)以上即足以證明原告公司對於客戶授信超額開放強KEY 作
      業是違反證券管理法令之行為，原告公司既然違法未盡安
      控責任，應自負完全之責任。
  ４、原告公司於民事辯論意旨狀所援引之均院91年訴字第2227
      號判決及（原證13），與本件情形明顯不同：
   (1)上開原告引用判例，其架構是在有營業員1 人、輸單員1
      人總計為2 人2 個職務情況，其有重複檢查的效果，此重
      複效果是往反有3 次的檢核關卡，亦就是營業員填製委託
      單後，經輸單員檢查，發現超額，重返回給營業員確認之
      後再做出最後能否輸入的依據。強KEY 風險在上述2 人的
      重複確認的狀況下執行，才能產生基本授信額度的強度。
      即便是如此，輸單人員仍有可能造成巨額誤輸入的錯帳事
      件。
   (2)本訴訟卻是在營業員同時兼輸單員，1 人做2 個人之職務
      的情形，由於證券業務工作繁瑣又即時，營業員同時兼輸
      單員極易不慎誤輸單（見前被證11）。其2 訴之法令根源
      依據是完全不一樣，經被告向主管機關證交所查證給予的
      法令依據即是上開法規ca11210 及證交所84台證交字第21
      329 號函釋法規（見前被證2 、3） 。這是主管機關針對
      證券商採由營業員自行輸單之電腦特別之規範。原告卻以
      此不同法源依據之案例，混淆視聽。
   (3)又原告引用案例判決，在超逾客戶單日買賣額度即（客戶
      授信額度）之最低限度控管，是必須經權責主管之書面授
      權或簽認核可，電腦輸入員始得使用強迫鍵輸入其委託；
      但此案例輸單員卻未經申報、核可及輸入其委託；相較原
      告公司卻是一直開放一個毫無上限交易額度之強key 鍵，
      供營業員可繼續再執行客戶授信超額之委託輸入，且一直
      以來無須主管任何書面簽認，電腦輸入員逕可使用shift+
      f8鍵所謂的強KEY 鍵輸入其委託，這是違反上開證券法令
      行為。
   (4)而原告對於超額委託單只是用不容易辨識之警示畫面，同
      時又開放毫無上限之Shift+f8鍵供營業員可以繼續再執行
      輸入，這對營業員自行輸單的風險控管是相互抵消、毫無
      阻斷的功能，此與原告所引用之判例有非常大的差異。原
      告主管甲○○在均院8 月2 日庭上筆錄第3 頁也坦承原告
      公司在系爭錯帳發生之前是允許營業員用shift+f8鍵繼續
      執行超額授信的委託單。筆錄第6 頁又表示現在已沒有開
      放營業員強key 之作業。
  ５、營業員兼辦輸單業務，極易發生不慎誤輸單（見前被證11
      ），主管機關即為了避免及防止有大額的錯帳發生，特別
      針對證券商採由營業員自行輸單之電腦必須設定之規範（
      見前被證2 、3） 交易所字第21329 號函及臺灣證券交易
      所頒佈之「證券商內部控制制度標準規範法規CA-11210規
      定，亦即在主管還沒授權以前，營業員使用的電腦是不能
      接受超額委託買賣的，電腦上必須依照上開法令設計一組
      程式，有效的去阻止超額買賣委託單下到市場上，以避免
      及防止輸入巨額的錯帳發生。民國94年6 月27號富邦證券
      發生77億鉅額錯帳時，證交所為了防止避免這種足以撼動
      金融市場的錯帳再度發生，證交所又再次發函給各證券商
      嚴格規定『證券商要採由營業員自行輸單』時一定要確實
      遵守上開法令證交所21329 號函之內容規定辦理] 始得開
      放給營業員自行輸單。（被證17）然而原告公司卻違反上
      項金融證券法令開放營業員輸入客戶授信超額交易時還可
      以再用[shift+f8 鍵] 繼續執行KEY 入的作業，允許營業
      員可自行評估風險「執行強打」，且完全未設定「交易金
      額上限」，其程式設計顯嚴重破壞甚至根本捨棄分層負責
      機制，致分層負責防堵風險之功能完全喪失殆盡，被告不
      慎輸單錯誤雖係本件錯帳起因，惟原告公司未遵守主管機
      關規定，電腦程式設計不當，致營業員可輕易輸入巨額錯
      帳，keyin 人員亦可在未獲任何授權之情形下，擅自輸入
      巨額之反向賣出（見原證12），始係發生本件金額較高錯
      帳之關鍵因素。原告公司將自己的高度風險曝於檯面上，
      無視金融市場潛在的風暴發生，原告公司完全沒有去防患
      這本可預見與得以事先防範之風險，原告公司違反相關金
      融法令應有之作為義務，其有重大過失，進而導致本件錯
      帳之基本源由。被告也是因為原告公司違反政府法令應有
      作為義務，沒有依法去作安控，在此非常不安全的安控環
      境之下，卻為原告公司以此為解雇，致中年卻失去工作，
      實質上成為被害人，所以原告公司在這起事件應負全部責
      任。「原告公司執行的內部控制風險：就像是一座水面上
      的橋樑，來往著許多的車子與行人，原告執行買賣金額分
      層負責表負責層級，建檔於電腦內部以供內部控制管理使
      用，就猶如水面下的橋基，雖然人們看不見，但他的重要
      性，卻攸關著橋面上所有人車的性命安全。原告公司允許
      營業員無限額度的強KEY 作業，就已經破壞了分層負責層
      級的規定；猶如水面下的橋基遭到破壞，造成橋面上車毀
      人亡，由誰來負這個責任？ 」
  ６、原告公司長期未落實分層負責是此次巨額錯帳之癥結所在
      違反規定不當開放強key 作業是造成此次巨額錯帳之最主
      要關鍵
   (1)被告公司雖訂有「受託買賣金額分層負責表」，規定總理
      級500 萬以上、副總1500萬以上、總經理3000萬以上（見
      前被證10），惟該部分跟本就是紙上作業。被告公司不僅
      未依主管機關規定將受託買賣分層負責層級，建檔於電腦
      內部，進行即時控管，實務上原告公司就超過授權額度之
      委託單後補處理作業，均係於「收盤後」始由key in組統
      一列出當日下單超過主管分層負責額度500 萬元以上之客
      戶名單，分別交由各該營業員填寫分層負責表，再於填妥
      後繳回key in組統一處理；而徵信及補財力證明部分，亦
      係由公司稽核於營業員執行強打後數日，始自電腦列印委
      託買賣超出授信額度之客戶名單，發給營業員客戶徵信表
      格進行徵信或補財力證明。長年以來根本沒有「落實分層
      負責」做即時的受託買賣分層負責機制，才是此次巨額錯
      帳之癥結所在。再加上其電腦程式設計就逾越授信額度之
      強打功能之輸入竟毫無金額上限，被告公司長期違反金融
      主管機關風險控管規定，不當開放無限交易金額強行輸入
      功能，以致於造成此次大金額的錯帳交易發生之最主要關
      鍵。且原告主管甲○○在8 月2 日言詞辯論筆錄第5 頁分
      層負責表說:[ 公 告就是有要求，沒有用口頭允許，每一
      筆都是要寫的] 。原告主張有利之事實，必須負舉證責任
      請原告提出公司94、95年主管授權列印紀錄表。
   (2)以前營業員只是單純接單，而今營業員必須身兼二職（接
      單與負責輸單），一個人做二個人的工作，而且工作是很
      繁瑣、很即時又分秒必爭，而原告公司開放[ 有出現警示
      訊號的委託單] 要強key 的單子也就是用電腦shift 加f8
      執行的單子，則有下列之多種情形：1.融資張數不夠2.融
      券張數不夠3.融資額度不夠4.融券額度不夠5.現股賣出張
      數不夠6.客戶授信額度超過…等等，都是要用shift 加f8
      鍵也就是所謂的強key 鍵去執行，既然原告公司違法開放
      客戶授信超額還可以用[shift+f8 鍵] 再執行KEY 入作業
      且毫無設定交易金額之上限，將可能錯誤輸入之防火牆功
      能撤除、喪失殆盡，就更應依法執行做好主管分層負責層
      級的安控機制，以防止避免超過主管分層負責層級的大金
      額誤輸入之交易發生。但原告公司卻是一再違背政府金融
      法令層層安控都沒有去做。
   (3)原告公司對於錯帳之發生，並未依法設置安全控制機制，
      導致本件錯帳之發生嚴重損失，自應由原告公司承擔其損
      失。果如原告公司有設置符合證券主管機關指令要求之安
      控基準，則安控基準的要項，除了於電腦程式上如營業員
      要強行下單（強Key） 者必須設計對於未經授權（包括超
      出授權範圍）無法下單之警示外，【客戶的授信額度380
      萬，以及公司主管分層負責的經理級500 萬、副總級1500
      萬、總經理級的3000萬】，層層之安全控制。然原告公司
      對於前開授權額度之安控機制，都沒有建檔在電腦內部做
      控管，連公司能承受之最大風險也都完全沒有設限。導致
      原告公司任何員工在執行客戶受託- 買賣時都可以輸入無
      限數字巨額交易，電腦程式及畫面均不會出現明顯的『拒
      絕下單』、「拒絕存取」 (denyaccess) 之流程，原告公
      司對於電腦之警示，僅僅於電腦畫面上顯示很小字的警告
      文字，又違法開放客戶授信超額還可以再用[shift+f8 鍵
      ] 執行KEY 入作業，根本無法阻斷或防止錯誤輸入之委託
      單及超出授權或未經授權之下單，所有防火牆功能均喪失
      ，置營業員於絕大風險中。如果原告公司有依照金融法令
      作安控的話，被告在怎麼key 也都是key 不進去這筆單子
      ，而這筆錯帳無論如颽O都 不會發生，亦既不會有損失的
      產生。此可由被告可以KEY 入這筆上億金額的錯帳，以及
      KEY IN人員己○○也可私自即可KEY 入上億之金額交易，
      亦可證明原告公司是完全沒有作安全控制機制的。
   (4)錯帳的發生是無法預測：但錯帳金額的大小卻是可以事先
      經由設計防止避免發生的經查，原告公司給此為客戶之授
      信額度為380 萬元，被告輸單之金額既已超過380 萬元，
      依照安控機制之規定，電腦程式應設計出明顯的「阻斷下
      單」之畫面，而非如當時程式所顯示的「小文字警語」。
      且該筆下單既然 (超出授權額度)， 則應取得原告公司上
      級『負責層級』主管之『審核授權』之後，始能開放電腦
      接受此筆委託買賣，予以下單。但是原告公司卻為爭取業
      績，開放營業員及keyiｎ，對於超出授信金額者，仍得以
      Shift+F8鍵執行下單；且任由輸單人員未經營業員或營業
      主管之授權，私自下單為反向交易，導致此筆錯帳損失之
      擴大。查原告公司隨即在錯帳當日95年11月22日即刻修改
      輸單程式。現今原告公司輸單作業，凡是超出客戶授信額
      度及主管分層負責授權額度之委託單電腦即「阻斷下單」
      電腦會出現此單作廢明顯警告字語，且必須取得公司上級
      『負責層級』主管之『審核授權』之後，始能開放電腦接
      受此筆超額委託買賣，予以下單；由此可證原告以前安控
      機制根本違法之事實。倘若原告公司係爭錯帳日之前，有
      依照金融法令作安控也就是原告現今執行之安控機制的話
      ，被告這筆系爭錯帳委託單是在怎麼key 也都是key 不進
      去而且這筆單子還會成為一張廢單，而這筆錯帳無論如何
      是都不會發生，亦既不會有損失的產生。
  ７、承上，原告公司主張錯帳損失九百萬元，反向下單之損失
      六百多萬元，此係原告公司違反政府法令、完全未依照證
      券主管機關指令，設置安全機制，包括防火牆、審核特別
      授權、防止存取或下單程式，開放給營業員自行輸單的強
      Key 方式，所估算出來的全部損失。然如果原告公司有依
      照證券主管機關之指令要求，設置前開相關之安全控機制
      者，始得對於錯帳之損失，要求被告賠償，參照民事訴訟
      法第277 條規定主張有利之事實，必須負舉證責任，則原
      告公司主張被告必須賠償一千五百多萬元，必須證明下列
      事項：原告公司是否於當時確實有依照證券交易之法令規
      定，建置合於法令之安全控制機制？安控機制之分層授權
      及拒絕交易之電腦流程如何？二原告公司給這位客戶的授
      信額度是380 萬，如在原告公司有作安控的情形下，被告
      所能造成的最大錯帳「損失」究為多少？三原告公司給這
      位客戶的授信額度是380 萬，如果以380 萬的當日最大損
      失14％來計算，最多是損失532,000 元，何以原告公司為
      什麼還會發生這麼大的錯帳損失（九百萬餘元）？其中之
      因果關係如何？就因果關係而言，是否全部應可歸責於被
      告輸入錯誤所致者？如具有因果關係者，且全部可得認為
      係因被告輸入錯誤所致者，依照公司內規之規定，被告應
      負之賠償責任額如何？原告公司主張本件輸入錯誤係被告
      該年度為第四次之錯帳者，如何證明本件即為該年度第四
      次錯帳？四何以key-in己○○得以在尚未取得營業部門主
      管甲○○之特別授權下，立即以反向賣出，並以市價跌停
      方式出單，大量賣出該筆錯帳成交之股票，使得價位一下
      被打到跌停板，而未採用較能避免虧損之「定價」反向賣
      出 ( 市 價低於定價時無法成交，可確保成交價格不致過
      低)，導 致擴大本件之錯帳損失之擴大，必須由被告承擔
      ？被告對於key-in己○○未經授權即私下大單，導致反向
      以跌停板價賣出系爭股票，究係依照何種法律關係之規定
      ，必須由被告負責？蓋因，原告公司主張該電腦Key-in人
      員己○○係依照被告之指示為反向交易，係屬臨訟編纂。
      經查，營業員委由電腦Key-in人員之下單程式，均必須填
      具委託下單表，具體載明下單之標的股票名稱、張數、價
      格、等資料。但查，電腦Key-in人員己○○並未取得被告
      之委託單，即自行私自下單為反向交易，造成以跌停板價
      格出售該股票，擴大了此筆錯帳之損失。故有關反向交易
      所造成之損失，自非可令被告負責。
  ８、被告該次交易是否為第四次錯帳，兩造應承擔損失之比率
      如何？
   (1)被告主張：95年11月22日之錯帳事件係被告該年度第1 筆
      錯帳依照內規規定被告僅需負百分之十之責任【且此規範
      係原告公司是必須有依法有遵循證券主管機關法令法規之
      下的規範】：原告公司先前發函95年12月8 日北證字第09
      50000190號函可參。給被告謂：「第一次錯帳，由營業員
      負擔損益比率10％」（見前被證8） 。
   (2)原告公司另於有關兩造僱傭關係之訴訟中【鈞院96年度勞
      訴字第37號，惠股】亦提出該公司之「95年度錯帳處理專
      戶紀錄表」及「95 年 度更正帳戶明細表」（見前被證11
      ），亦僅僅有95/11/ 22 日錯帳記錄；而更正帳戶則有7
      筆。因此，原告公司主張被告為第4 次錯帳，顯為不實。
      證人甲○○亦於前庭審時對於前開更正正帳號及錯帳紀錄
      ，表示並無意見。亦證被告系爭交易為第1 次錯帳。
   (3)又被告於94年9 月1 日開始自行輸單，錯帳年度計算為94
      年9 月1 日至95年8 月31日第二個年度是95年9 月1 日至
      96年8 月31日此為被告係爭錯帳之錯帳年度，故原告所提
      系爭3 筆更正帳號案是被告上一個錯帳年度，並非此係爭
      錯帳年度。被告在原告公司管理室之個人錯帳明細表於95
      年度均無錯帳記載之紀錄。（被證18）
   (4)原告公司「錯帳處理作業規範」說明七、第（十）點載明
      ：「更正帳號不列入錯帳」（見被證7 第3 頁），被告公
      司自不得違反其自訂之規範，將其所核准之更正帳號案列
      入被告錯帳之紀錄（見被證19）。
   (5)原告公司主張被告於該年度為第4 次之錯帳，依照內規規
      定應負100 ％之責任。然被告否認該次為第4 次錯帳，應
      為第1次 錯帳。對於原告公司主張為該年度第4 次錯帳者
      ，自應由原告公司負舉證責任，以實其說。
  ９、原告公司就錯帳處理，訂有明確之規範：就錯帳處理之規
      範，原告公司訂有「錯帳處理作業規範」（見前被證七）
      ，其規定:「二、錯帳發生時之處理步驟：一迅速向業務
      主管報告。二業務主管立即自本公司錯帳專戶1662-2做反
      向處理，以軋平錯帳。」再參第七條規定：「七、發生損
      失時責任分攤如下：
   (1)營業員發生之錯帳經沖銷後產生之：1.虧損：虧損逐月以
      各項獎金及津貼扣抵，不足扣抵部分續延次月辦理…
   (2)營業員自行輸單發生之錯帳負擔比率…1.第一筆錯帳，營
      業員負擔損益比率10％，餘由公司吸收。2.第二筆錯帳，
      營業員負擔損益比率20％，餘由公司吸收。3.第三筆錯帳
      ，營業員負擔損益比率30％，餘由公司吸收。4.第四筆錯
      帳，損益由營業員全額負擔。
   (3)由上開原告公司之內部規章可見，本件乃被告第1 次自行
      輸入之錯帳，除了有立即向主管甲○○報告之外，就輸入
      數量錯誤之損失為913 萬8 仟元，負擔10％為91萬3 千8
      百元【此係原告公司之作業系統有依法遵循證券主管機關
      法令規定之規範下為其前提要件】; 就電腦輸入人員己○○未經業務主管之授權即私下做反向交易造成之損失653
      萬元，因非屬被告之過失所致者，自不應由被告負擔。?
      末查，原告公司另於有關兩造僱傭關係之訴訟中【鈞院96
      年度勞訴字第37號，惠股】亦提出該公司之「95年度錯帳
      處理專戶紀錄錶」及「95年度更正帳戶明細表」（見前被
      證11），亦僅僅有95/11/22日錯帳記錄；而更正帳戶則有
      7 筆。足證原告公司所稱第4 筆錯帳者，顯為不實。該項
      證物亦可調閱前開案件證券資料，即可瞭解。證人甲○○
      亦於前庭審時對於前開更正正帳號及錯帳紀錄，表示並無
      意見。亦證被告系爭交易為第1 次錯帳。
   (4)所謂更正帳號，係屬證券公司之慣例，核與錯帳無關。系
      爭3 筆更正帳號事件，均經原告公司實質審查後，由主管
      連顯榮核准用印，再向主管機關證交所、集保公司申報更
      正帳號作業完成 (被證19) 。原告公司當初審查後既核准
      95年4 月25日、同年7 月26日、同年8 月17日更正帳號事
      件，嗣後自不得違反錯帳處理作業規範第七條第 (十)款
      ：「更正帳號不列入錯帳」 (見前被證七、第3 頁)， 將
      該3 次更正帳號事件列入錯帳。是以，原告公司已經認列
      及申報更正帳號，即非可辯稱更正帳號即為錯帳，亦非可
      辯稱更正帳號均是營業員自行申報，原告公司均未查核！
      果如未查核，何以得向主管機關申報？
   (5)營業員申報更正帳號或錯帳時，原告公司之稽核均會聽取
      錄音帶確認原告公司就客戶下單及營業員接單均全程錄音
      存證，營業員申報每一筆更正帳號或錯帳時，原告公司之
      稽核均會聽取錄音帶確認經過，亦證更正帳號之正確性，
      也經過原告公司稽核之監督，並非得由營業員恣意為之。
      原告公司更正帳號申報作業規範亦未禁止誤輸入之委託交
      易不能以更正帳號申報（被證20）：原告公司更正帳號申
      報作業規範第五條：「交易所開立的錯帳處理專戶，限制
      於處理錯帳所為買回或轉賣，上開專戶之交易不得變更為
      投資人帳戶之交易，投資人帳戶之交易，亦不得變更為錯
      帳專戶之交易」，可知原告公司就更正帳號僅限制不得將
      「證交所開立之錯帳處理專戶」與「投資人帳戶」相互流
      用、變更，並未禁止其他投資人帳戶相互變更。又更正帳
      號分為「可歸責投資人」及「不可歸責投資人」二種，後
      者多半肇因於業務員或輸單員輸單錯誤，與錯帳難以區分
      。原告公司之更正帳號作業規範亦未明文規定輸錯股票、
      張數、價格，不得申報更正帳號，且原告公司稽核長期聽
      取錄音帶，審核可否申報更正帳號，卻從未表示被告或其
      他同仁違反規定，是原告公司上開所為顯係其許可員工以
      該方式申報，已成為交易上之商業慣例。不可歸責投資人
      之更正帳號無須由客戶簽章，被告自無違反規定可言：?
      原告公司之更正帳號申請書，僅有一種格式，無論可歸責
      投資人或不可歸責投資人之更正帳號均使用相同之申請書
      。唯一的區別在於前者填寫時由客戶雙方簽章，後者由申
      請人簽章即可（見被證七、第3 頁：更正帳號申請作業規
      範第十三條第 (一)項 第1 、款)。 又不可歸責投資人之
      更正帳號既無須由客戶簽章，單純填寫更正前後之投資人
      姓名，顯非偽造客戶簽名，亦無關是否使用他人之授權帳
      戶而為交易之情形。原告公司長期容認員工選擇申報須自
      負盈虧之「更正帳號」或僅需負擔部分損失之「錯帳」：
      原告公司就輸入錯誤部分，向來任由輸單錯誤之營業員或
      電腦輸入員自行選擇申報須自負盈虧之「更正帳號」或僅
      需負擔部分損失之「錯帳」。換言之，營業員兼任輸單工
      作極易發生錯誤，則營業員地此錯誤輸單之損失，可以選
      擇全部自己承擔損失之更正帳號；抑或選擇由公司共同分
      擔之錯帳。如選擇錯帳處理時，依照前述公司內規，則以
      3 次為限由公司依照比率分擔之，第4 次則必須由營業員
      全部承受該損失。是以，原告公司主張係為第4 次錯帳者
      ，即該年度有已經分擔了3 次錯帳損失為前提要件，始能
      主張第4 次錯帳而應由營業員全部承受損失。然原告公司
      卻以無需要分擔損失之更正帳號（此更正帳號於原告公司
      可謂每日均會發生），指鹿為馬說是第4 次錯帳，顯非可
      採。故以損失分擔之錯帳精神觀之，原告公司於當年度並
      無承擔被告有申報3 次錯帳之損失，系爭交易確實為第1
      次申報錯帳，自應依照原告公司自行頒佈之內規，被告僅
      負10％損失? 又原告公司95 年 度申報更正帳號者超過
      200 筆以上，其他營業員亦大多申請更正到自己親屬之帳
      號，原告公司稽核聽取錄音帶後並未糾正，主管亦全數核
      准。今原告公司宣稱：被告申報更正帳號之行為屬營私舞
      弊、使用人頭帳戶云云，惟就其他營業員相同之行為及稽
      核、主管從未糾正、甚至向來核准之現象，又如何置評？
      原告訴代指稱錯帳系被告女兒之帳戶云云，實不知使用證
      券交易慣例上之授權帳戶（即他人帳戶）下單，與錯帳之
      發生有何關連？難道說使用自己之帳戶下單，就不會發生
      錯帳？原告訴代並稱：因為是女兒帳戶，才要求電腦輸入
      人員己○○為反向賣出云云，更非事實。試問：何人有權
      決定使用錯帳專戶去反向處理？證人己○○亦證稱明知主
      管才有權使用及決定，何以伊明知主管之權限，卻要私下
      為之？被告僅為營業員，何能違規私下要求己○○未經主
      管授權決定，即可以在相關程序（如呈報主管、填具委託
      單）尚為完成之前，即以口頭要求為反向賣出？被告在取
      消買單時，時間僅有數十秒鐘，回應己○○當然要報錯帳
      ，則報錯帳之程序係由電腦輸單人員自行輸入反向賣出單
      ？抑或由營業員之報告向主管報告後，由主管決定如何為
      反向賣出？電腦輸單人員可以自行先接受營業員口頭下單
      之後，再去拿營業員蓋好章的空白單填具委託單？
(三)原告公司解雇被告亦即意思表示終止與被告對價關係不存在
    ：依據原告公司錯帳條款第七項：[(一)營業員發生之錯帳
    經沖銷後產生之：1.虧損: 虧損逐月以各項獎金及津貼扣抵
    ，不足扣抵部份續延次月辦理……] （被證7） ，又原告公
    司於媒體上表明：「損失…將先由券商全部負擔，再由營業
    員（指原告）負責其中一部分的金額，而為避免影響員工家
    計，將以該營業員每月的獎金扣除，而非扣減底薪的方式…
    」（見被證21）。然公司違背證交法令與有過失在先，又不
    依自訂錯帳規範處分，並以資方優勢強行剝奪被告工作權，
    原告為達開除被告的目的，逕自竄改工作守則，違背誠信在
    後。（另案兩造繫鈞院確立僱庸關係訴訟，96年度勞訴字第
    37號，惠股），原告公司既已限制被告行使工作權力，被告
    無工作無所得更無獎金、津貼收入，原告不能要求被告就係
    爭這次錯帳損失要求賠償，則因對價關係已不存在。
(四)原告是否應負與有過失之責任？
  １、原告公司違反證券主管機關規定開放超過授信額度之強行
      輸入功能：原告公司「受託買賣金額分層負責表」明定：
      「…客戶委託買賣金額有超過其授信額度經電腦預警無法
      輸單時，營業員經評估客戶財務信用狀況後…執行強打…
      」（被證10），顯不當開放營業員於超過授信額度時，仍
      可執行強打。而被告於本件錯帳發生時，並不知輸單錯誤
      ，誤判僅超過些許額度，故依規定於評估後執行強打。原
      告公司之電腦僅需按shife+f8即可無上限地輕易輸入超過
      授信額度之委託單。此種就超額委託單僅以不明顯之警示
      畫面提醒，同時開放以Shift+f8執行輸入且完全未設定「
      交易金額上限」，對營業員自行輸單之風險控管顯相互抵
      消，根本無法阻斷風險，設計顯有不當。此由被告可key
      入本件金額高達上億之錯帳，及keyin 人員己○○亦可私
      自key 入上億之交易金額，即明原告公司風險控管機制極
      有問題。另原告公司雖訂有「受託買賣金額分層負責表」
      ，規定總理級500 萬以上、副總1500萬以上、總經理3000
      萬以上，惟該部分跟本就是紙上作業。原告公司不僅未依
      主管機關規定將受託買賣分層負責層級，建檔於電腦內部
      ，進行即時控管（見前被證三），且其電腦程式設計就逾
      越授信額度之shife+f8強打功能竟毫無輸入金額上限，明
      顯違反證交所 (84) 台證交字第21329 號函「落實分層負
      責」之要求，此有原告公司致櫃買中心之說明書可參（見
      被證十二）。實務上原告公司就超過授權額度之委託單後
      補處理作業，均係於「收盤後」始由key in組統一列出當
      日下單超過主管分層負責額度500 萬元以上之客戶名單，
      分別交由各該營業員填寫分層負責表，再於填妥後繳回
      key in組統一處理；而徵信及補財力證明部分，亦係由公
      司稽核於營業員執行強打後數日，始自電腦列印委託買賣
      超出授信額度之客戶名單，發給營業員客戶徵信表格進行
      徵信或補財力證明。原告公司長期違反金融主管機關風險
      控管規定不當開放強行輸入功能，自難歸責被告所致者。
  ２、本件錯帳損失金額較高係因原告公司違背法令未執行風險
      控管機制及另有員工即訴外人己○○之行為介入：證券商
      管理規則第2 條明定：「證券商應依行政院金融監督管理
      委員會 (以下簡稱本會)訂 定之證券暨期貨市場各服務事
      業建立內部控制制度處理準則及台灣證券交易所股份有限
      公司 (以下簡稱證券交易所)等 相關機構共同訂定之證券
      商內部控制制度標準規範訂定內部控制制度。證券商業務
      之經營，應依法令、章程、及前項內部控制制度為之」、
      證券商內部控制制度標準規範第4 條：「內部控制的定義
      ：…內部控制制度係由事業董事會及經理人所設計，其目
      的在於促進事業之健全經營，並合理確保下列目標之達成
      ： (一)營 運之效果及效率。 (二)財 務報告之可靠性。
      (三)相關法令之遵循。前項營運之效果及效率目標，包括
      獲利、績效及保障資產安全等目標。」、同規範第5條：
      「…內部控制制度應包括下列組成要素：一、控制環境…
      二、風險評估…協助事業及時設計、修正及執行必要之控
      制作業。三、控制作業：係指設立完善之控制架構及訂定
      各層級之控制程序…」 (被證22) 。可知原告公司依法有
      做好內部控制之義務。惟如前述，原告公司電腦程式不僅
      開放shife+f8強打功能，且完全未設定「上限」，其程式
      設計顯嚴重破壞甚至根本捨棄分層負責機制，致分層負責
      防堵風險之功能完全喪失殆盡。是被告不慎輸單錯誤雖係
      本件錯帳起因，惟原告公司未遵守主管機關規定，電腦程
      式設計不當（見被證2 、被證12），致業務員可輕易輸入
      巨額錯帳，keyin人員亦可在未獲任何授權之情形下，擅
      自輸入巨額之反向賣出（見被證12、被證14），始係本件
      錯帳金額較高之關鍵因素見。
  ３、原告公司受金管會核有違反證券管理法令、其與未落實風
      險控管有關? 原告公司於本件錯帳事件發生前，並未落實
      風險控管，有該公司致櫃買中心之說明書第三段記載：「
      …本公司現已修正程式，逾越授信額度之輸入，均須由主
      管審核同意後並於指定櫃輸入…」（見前被證12），可知
      ：原告公司未修正程式前，營業員未經主管審核亦可於原
      本使用之電腦直接進行逾越授信額度之輸入，及該說明書
      最後一段：「…已積極改善 (1)於今日收盤後已修正對營
      業員自行輸單系統控管機制 (2)嚴格落實受託買賣分層負
      責規範，以降低受託買賣營業風險…」（見前被證12），
      可知：原告公司原先之輸單系統確有問題，且長期未落實
      分層負責規範。此種輸單系統設計不當及長期統一於事後
      始列印填寫分層負責表，未落實分層規範，與原告公司整
      體風險控管機制設計不當有關。? 又金管會於95年12月12
      日以金管證二字第950156400 號函認定原告公司就本件錯
      帳事件：「核有違反證券管理法令，應予糾正並檢討改善
      」（見被證16第2 頁第4 、5 行）。另被告曾詢問金管會
      承辦人員上開處分所稱「違反證券管理法令」究為何指？
      獲告知係指原告公司違反證券商管理規則第2 條第2 項：
      「證券商業務之經營，應依法令、章程及前項內部控制制
      度為之」（被證22），可知原告公司受處分與其電腦程式
      設計不當、未落實風險控管有關。
  ４、被告的過失是錯帳規範裡的過失；而原告的過失卻是違反
      政府法令應有作為義務而未作為的重大過失：由於被告的
      下單錯誤，是證券商所有營業員及keY-in都一定會犯的一
      種業務過失，且這種交易錯帳在證券商來說是很普遍也很
      常發生的事情，屬於民法第88條意思表示錯誤（表意行為
      ）之情形，所以交易所及各證券商都有專門錯帳條款在規
      範錯帳如何處理。故意思表示錯誤之情形，並非是一個情
      節重大的事件，而與故意之未經授權交易之情形，顯有極
      大之不同。導致本件之損失的重要因素為原告公司違反了
      政府法令，明知應依照證券法規之作為義務，卻未作為設
      置相關的安全控制機制所致者，並非可全然歸咎於被告之
      錯帳行為。對於未經授權（包括超出授權範圍），如營業
      員仍要強行下單（強Key） 者，依照規定原告公司必須將
      客戶的授信額度建檔在電腦內部執行控管，以及公司主管
      、分層負責的額度，【經理級的500 萬、副總級的1500萬
      、總經理級的3000萬】，層層之安全控制。然原告公司對
      於前開授權額度之安控機制，都違反規定沒有建檔在電腦
      內部做控管，連公司能承受之最大風險也都完全沒有設限
      。原告公司既然要求被告除了接單之外，還要負責電腦輸
      單工作，即應依法遵照主管機關特別針對證券商採由營業
      員自行輸單之電腦必須設定之規範 (見前被證2 、3)交易
      所字第21329 號函及臺灣證券交易所頒佈之「證券商內部
      控制制度標準規範法規CA-11210之規定」辦理。但原告公
      司卻都沒有依法去做，導致員工身陷在如此大的風險環境
      中工作，原告公司違反法令將自己高度風險暴露在抬面上
      ，自應承擔其違法之下所造成的所有損失責任。? 盡管被
      告對於當事人的每一筆單子，盡其可能小心謹慎即非常注
      意，但因原告公司的警示畫面設計是一直閃爍不停，字體
      也很小，除了根本不容易辨識之外，也沒有以電腦程式設
      定無法下單之流程，並且違法開放 (電腦鍵Shift+F8鍵)
      所謂「強key 鍵」且完全未設定「交易金額上限」給營業
      員及key in等可以再執行輸入超出客戶授信額度的輸單作
      業系統之輸單作業方式，完全把錯誤輸入之防火牆功能全
      部撤除、喪失，置營業員於絕大風險中，而被告想這key
      的是361 元1 張，即加以執行。請問公司的警示畫面安控
      有遵照主管機關法令的安控指定要求嗎？如果原告公司主
      張有設置符合證券主管機關指令要求的安控機制，自應由
      原告公司舉證以實其說。? 故參照民法第217 條規定，原
      告公司對於損失之發生或擴大顯然與有過失在先，其過失
      程度其實為本件錯誤之主要背景，自應承擔百分之九十以
      上之責任，對於錯帳交易之損失（不含反向賣出部分），
      自應由原告公司自行負擔，原告公司逾此範圍部分之情求
      ，顯無依據。
(五)綜上，對於本件發生錯帳之損失，主因係原告公司電腦程式
    設計未依照證券主管機關法令規定辦理，即未建立防火牆而
    導致整個交易環境不安全所致；且被告於發現錯帳之後，確
    實有遵照公司內規程序向主管申報，然因電腦輸入人員未經
    主管授權下為反向賣出，導致損害之擴大，此反向操作之擴
    大損害自非可歸咎於被告之責任，此等錯帳發生之經過，原
    告公司業已向主管機關提出正式之報告在案。另依照原告公
    司內規規定，對於第一次發生之錯帳，僅須負擔百分之十的
    損益責任，且虧損是逐月以各項獎金及津貼扣抵，但原告臨
    訟捏造各種不實事實，除了逼迫被告離職外，更提起本件訴
    訟要求賠償，顯非恰當，請求駁回原告之起訴。
(六)兩造不爭執部分：
  １、被告丁○○於原告公司執行客戶買賣股票之委託下單時，
      就客戶限價361 元買進1 張原相股票之委託傳真 (原相「
      361 ×1 」)， 誤輸入為買進361 張市價之原相股票造成
      數量誤輸入之錯帳。
  ２、營業員發生之錯帳虧損依據原告公司錯帳條款規定：錯帳
      經沖銷後產生之：虧損逐月以各項獎金及津貼扣抵，不足
      扣抵部分續延次月辦理…因『輸單』過程發生之錯帳…同
      年度以三筆為限…第一筆錯帳，營業員負擔損益比率10%
      ，餘由公司吸收。
  ３、原告於95年11月30日開除被告丁○○。
  ４、原告公司開放用shift 加f8鍵執行的單子即『有出現顯示
      訊號的委託單』有下列之情形：1.融資張數不夠2.融券張
      數不夠3.融資額度不夠4.融券額度不夠。5.現股賣出張數
      不夠及6.客戶授信額度超過…等等，都是用shift 加f8鍵
      也就是用所謂的強key 鍵去執行。
  ５、係爭錯帳事原告公司被金管會證期局金管證二字第950156
      400 號函：「核有違反證券管理法令，應予糾正並檢討改
      善」。
(七)原告不法開除被告，主動終止勞動契約，就錯帳條款，損失
    可否歸責被告？被告主張：原告公司主動終止雙方工作約定
    的企圖心是極強烈，原告對被告所提起的損害賠償訴訟，根
    本就沒有正當性，其損失是不能歸責被告。依據原告公司錯
    帳條款規定（被證７）：營業員發生之錯帳經沖銷後產生之
    ：虧損逐月以各項獎金及津貼扣抵，不足扣抵部分續延次月
    辦理…因『輸單』過程發生之錯帳…同年度以三筆為限…第
    一筆錯帳，營業員負擔損益比率10%，餘由公司吸收…然原
    告公司違背證交法令與有過失在先，又不依自訂錯帳規範做
    處分，然、被告於錯帳事發後，從未規避自己的責任，原告
    起訴狀第2 頁倒數第9 行也明白道出「丁○○95年11月22日
    發生原相錯帳以來，自今從沒逃避過本人應盡之責……」（
    原證2） ，而原告公司卻以此次係爭錯帳事由，一次記3 大
    過，強行開除被告、剝奪被告工作權、被迫離職，並非是被
    告自願請辭。原告公司既已剝奪、限制被告行使工作權力，
    被告無工作、無所得、更無獎金津貼收入，原告對被告就係
    爭這次錯帳損失要求賠償，沒有正當性。被告要履行公司工
    作條款，原告公司卻以不法方式終止雙方之工作約定。原告
    為達到開除被告之目的，逕自修飾竄改工作規則。被告於開
    除後至勞工局申請原告公司之工作守則，卻找不到原告開除
    被告的所有事項：【損失公司資財、信用，情節重大，影響
    股東權益及公司業務推展，依「工作規則」第八章第一條「
    記大過三次」免職，並求償公司蒙受損失個人應負之責。】
    （被證23）原告在僱庸庭上表示修改工作規則，呈報主管機
    關只是行政處罰並不影響工作規則效力，然而原告所修改的
    部分，卻是開除被告主要的項目，也是原告開除被告的條件
    ，對被告的權益有極大的影響，因為沒有適當的理由原告是
    無理由開除被告的，縱使修改之後的條款也難合乎開除被告
    條件。原告在僱庸庭上表示：呈報主管關只是行政處罰並不
    影響工作規則效力，這豈只是行政處罰的問題，這是一個公
    司守法最基本的態度。這也顯示原告對於勞工局的規定不放
    在眼裏。猶如原告不遵守證券交易法的法規是一樣的道理。
    從原告修改工作規則的動機而論，其終止雙方工作約定的企
    圖心是極強烈，換言之原告對被告所提起的損害賠償訴訟，
    根本就沒有正當性。就原告的作為，執是雙方之對價關係已
    不存在。（兩造另確認僱庸關係存在訴訟繫鈞院96年度勞訴
    字第37號惠股審理中）。
(八)爭執點：
  １、被告於錯帳發生後已向業務主管報告：係爭錯帳被告於錯
      帳發生後確已向業務主管報告。不能因keyin 己○○搶在
      被告未先向主管甲○○報告前，擅自反向賣出，就說被告
      於錯帳發生後未向主管報告：
   (1)原告公司致櫃買中心之說明書記載：「keyin 己○○第一
      時間尚未接受營業員委託隨即key 入以市價 (338 元)反
      向賣出，營業員丁○○發現價格為跌停價時即刻取銷委託
      ，刻已成交262 張，此時主管甲○○知悉後接手處理…」
       (被證12) 。
   (2)原告於第2 份訴狀第4 頁第六點最後4 行也說明:[ ……
      於9:02:37 時在取消99張尚未以上述跌停價成交之係爭股
      票賣，此時，主管甲○○聽到吵鬧聲便主動過來詢問發生
      何事，方知上情] 。
   (3)證人甲○○於96年8 月2 日庭上筆錄也表示當時即9:02被
      告大聲叫己○○趕快取消、快取消之時，甲○○即已走向
      我們站在己○○櫃旁且還問了發生了什麼事？於此時甲○○即已得知有錯帳發生，在此第一時間主管甲○○便已接
      手處理係爭錯帳後續事宜。被告確實於第一時間9:02:30
      內，已向主管甲○○說明整個錯帳經過，甲○○也知悉
      keyin 己○○未經被告授意、也未經主管之授權，即為反
      向賣出，是以主管已經知悉整個經過，且已接手處理係爭
      錯帳後續事宜，被告自無再正式提出報告之餘地。不能因
      keyin 己○○搶在被告未先向主管甲○○報告前，擅自反
      向賣出，就說被告於錯帳發生後未向主管報告。
  ２、係爭錯帳反向賣出損失6,530,350 係keyin 己○○個人私
      自行為：係爭錯帳反向賣出損失6,530,350 ，係keyin 己○○個人私自行為，被告均已提出事證已臻明確，不能歸
      責被告。己○○為原告公司專職14年keyin 輸單員職務，
      身為輸單組副組長對原告公司報錯帳程序，是在清楚不過
      、無庸置疑。且被告從無口頭喊單之習慣，keyin己○○
      於96年8 月2 日證人庭時也表示，從事輸單員14年來從未
      接受過被告之喊單。且依照規定營業員必須以委託單為下
      單之依據，不得為口頭之喊單，是以己○○所稱被告以口
      頭要求伊下單，完全不實在。
  ３、95年11月22日之錯帳是否為該年度之第一筆錯帳：95年11
      月22日之錯帳事件係被告該年度第1筆錯帳，依照內規規
      定被告僅需負百分之十之責任【且此規範係原告公司是必
      須有依法有遵循證券主管機關法令法規之下的規範】
   (1)原告公司先前發函95年12月8 日北證字第0950000190號函
      可參。給被告謂：「第一次錯帳，由營業員負擔損益比率
      10％」（被證8） ，原告公司另於有關兩造僱傭關係之訴
      訟中【鈞院96年度勞訴字第37號，惠股】亦提出該公司之
      「95年度錯帳處理專戶紀錄表」及「95年度更正帳戶明細
      表」（見前被證11），被告僅有95/11/22日錯帳記錄；而
      更正帳戶則有7 筆。因此，原告公司主張被告為第4 次錯
      帳，顯為不實。證人甲○○亦於前庭審時對於前開更正帳
      號及錯帳紀錄，表示並無意見。亦證被告系爭交易為第1
      次錯帳。
   (2)查被告於在原告公司管理室之個人錯帳明細表於95年11月
      22日之前，均無錯帳記載之紀錄。 (被證18 )
   (3)原告公司「錯帳處理作業規範」說明七、第 (十)點 載明
      ：「更正帳號不列入錯帳」 (見被證7 第3 頁)， 被告公
      司自不得違反其自訂之規範，將其所核准之更正帳號案列
      入被告錯帳之紀錄 (見被證19) 。
  ４、原告引用均院91年度訴自第2227號判決案例 (原證13) ：
      原告引用判決案例與本訴情形極明顯不同：1.本訴原告公
      司已被金管會處核有違反證券管理法令2.兩案業務職責不
      相同法源依據規定並不同3.兩案損害訴訟基礎也不同4.兩
      案在輸入執行規定明顯不同，不可混為一談。
   (1)原告引用判決案例之證券商，主管機關對該證券商並未處
      以「核有違反證券管理法令」及記警告處分。然原告公司
      自身就已被金管會處核有違反證券管理法令、 (被證16)
      ，櫃檯買賣中心對原告北城公司、keyin 己○○及營業主
      管連顯榮均予以記警告處分 (被證14) 。
   (2)引用判決案例為營業員與輸單員2 個人的法規，此與針對
      營業員兼自行輸單1 個人的法源依據規定不同，經被告向
      主管機關證交所查證針對營業員兼自行輸單的法令依據即
      是 (見前被證2 、3)法規ca11210 及證交所84台證交字第
      21329 號函釋法規。這是主管機關針對證券商採由營業員
      自行輸單之電腦特別之規範。原告卻以此不同法源依據之
      判例，對等引用！混淆視聽。
   (3)引用判決案例為91年度，並歷經了94年富邦證券77億巨額
      錯帳事件於時空、法規、背景皆有差異。
   (4)引用判決案例該營業員與輸單員於事發後均承認疏失並和
      鼎康公司簽下和解書，於事後反悔不履行協議，與原告公
      司的損害訴訟基礎不相同。
   (5)引用判決案例 (原告原證13第7 、8 、9 頁)該 券商之「
      強迫鍵」為警示之禁止輸入指令；而原告公司開放shife+
      f8鍵則是一個執行輸入鍵，而且毫無設定交易金額上限。
      引用案例判決登記「該券商之「強迫鍵」警示時，規定勿
      任意按下強迫鍵，必須向主管反應，交由主管處理即可」
      ，換言之就是亮警示燈以後，輸單人員即不能再執行輸入
      。相對原告公司卻是在超出客戶授信額度時，開放shife+
      f8鍵給予營業員繼續執行輸入，而且毫無設定交易金額上
      限。對於超過主管授權部份，一直以來並不須主管任何書
      面簽認，電腦輸入員逕可使用shift+f8鍵所謂的強KEY 鍵
      輸入其委託。兩者在輸入執行就有明顯不同。更不可混為
      一談。 (被證10)
  ５、shift+f8鍵 是否足以發揮攔阻或警視之功能？原告公司
      執行之shift+f8鍵是一個執行輸入按鍵，根本無法發揮攔
      阻或警視之功能，原告應負與有過失之責任。
   (1)原告聲稱shift+f8是一個指令，就原告95年11月22日以前
      ，所開放執行的shift+f8鍵，是個執行輸入鍵，並非是指
      令，是毫無攔阻或警示之功能的；阻斷的功能全都在於分
      層負責的各個層級，需建檔於電腦內部做阻斷控管。所以
      shift+f8 鍵 它不具有攔阻警示之功能。因為shift+f8鍵
      本身是就是執行輸入的按鍵。
   (2)原告所開放之shift+f8鍵可以執行多項輸單作業1.融資張
      數不夠2.融券張數不夠3.融資額度不夠4.融券額度不夠。
      5.現股賣出張數不夠及6.客戶授信額度超過…等等，都是
      用shift 加f8鍵也就是用所謂的強key 鍵去執行。即易造
      成慣性的誤KEY 。又由於原告超額顯示是閃爍不停、數字
      又都是極小的阿拉伯數字，加上營業員自行輸單工作是即
      時且分秒必爭，極易誤判或誤KEY 。
   (3)shift+f8鍵不足以發揮攔阻或警示之功能：論及shift+f8
      鍵時，就必須要遵守明瞭證交所21329 號函之第2 項第2
      條的執行規定如下：將受託買賣金額分層負責表負責層級
      ，及評估客戶投資能力資料，建檔於電腦內部以供內部控
      制管理使用，每位客戶之委託買賣金額經過電腦主機之檢
      核，有逾越其投資能力者，即不接受其委託，遇有營業員
      輸入之委託買賣金額大於授權額度時，電腦即不接受其委
      託買賣之輸入。原告公司在超出客戶授信額度時，開放
      shife+f8鍵給營業員再執行輸入，於營業員輸入，超出客
      戶授信額度，電腦出現超額顯示，而原告公司仍開放
      shife+f8鍵給營業員繼續執行輸入。然營業員在超出客戶
      授信額度時，執行shife+f8鍵，發生誤判或誤輸入或其他
      方式之輸入時；在超過主管授權額度時，依法令規定其電
      腦是不能接受其委託買賣之『輸入』，即是『遇有營業員
      輸入之委託買賣金額大於授權額度時，電腦即不接受其委
      託買賣之輸入』。換言之，營業員在超過主管授權額度時
      ，不論是誤判、誤輸入或其他方式之輸入，只要超過主管
      授權額度，一定是無法繼續執行其委託買賣之輸入。由於
      原告公司其執行超出客戶授信額度時，所執行輸入之shif
      t+f8鍵，【毫無設定委託交易金額上限】，直接就突破所
      有主管分層負責層級之授權額度；使得主管分層負責機制
      憑空消失，任誰也無法向主管報告！。從實務上即可證明
      ，原告公司根本沒有依法建立主管分層負責這個控管機制
      。原告公司在超出客戶授信額度時執行shife+f8鍵仍得以
      突破主管授權額度，就是違反上項分層負責的規定。
   (4)被告及KEY IN己○○都能輸入上億的交易金額；即證原告
      公司的shife+f8鍵，是毫無阻止作用，明顯證實原告公司
      分層負責根本未依法執行控管，其開放的shife+f8鍵是不
      合法令之規定，以致主管機關對原告公司核有違反證券管
      理法令。
   (5)shife+f8在超過授信額度及授權額度時，如具有警示與攔
      阻作用，為何原告在95年11月22日，隨即取消，對超過授
      信額度及授權額度時shife+f8鍵執行的輸入方式。 (被證
      12) 證人甲○○也於96年8 月2 日證人庭上表示：錯帳日
      之前當營業員輸入超出客戶授信額度時，原告是有開放
      shife+f8鍵給營業員再執行輸入，但於錯帳日之後已取消
      此強打的作業。由以上即可證明原告開放的shift+f8鍵是
      不足以發揮攔阻或警視之功能。原告未依法執行主管分層
      負責機制控管與有過失重大，自應承擔該所有分層負責額
      度之責任損失。
  ６、原告公司長年以來根本沒有「落實受託買賣分層負責規範
      」執行，受託買賣分層負責之機制控管：原告公司未依法
      執行「受託買賣分層負責規範」之機制控管，自應承擔該
      所有分層負責額度之責任損失。
   (1)原告公司之『授託買賣分層負責層級』該部分跟本就是紙
      上作業之事實，原告並未依主管機關規定將受託買賣分層
      負責層級經理級500 萬以上、副總1500萬以上、總經理
      3000萬以上，建檔於電腦內部，進行即時控管，被告在原
      告公司服務多年，所有營業員均未曾於盤中填寫過分層負
      責表；原告長年以來根本沒有「落實分層負責」做即時的
      受託買賣分層負責機制；原告公司就超過授權額度之委託
      單後補處理作業，均係於「收盤後」始由key in組統一列
      出當日下單超過主管分層負責額度500 萬元以上之客戶名
      單，分別交由各該營業員填寫分層負責表，再於填妥後繳
      回key in組統一處理；而徵信及補財力證明部分，亦係由
      公司稽核於營業員執行強打後數日，始自電腦列印委託買
      賣超出授信額度之客戶名單，發給營業員客戶徵信表格進
      行徵信或補財力證明。
   (2)主管機關嚴格要求證券商，必須依法執行分層負責的控管
      機制 (被證2)：將受託買賣金額分層負責表負責層級，建
      檔於電腦內部以供內部控制管理使用。：【遇有營業員輸
      入之委託買賣金額大於授權額度時，電腦即不接受其委託
      買賣之輸入】。【凡主管授權之記錄須列印留存備查，以
      達到落實分層負責制度之功效】。換言之營業員在執行買
      賣金額只要大於授權額度時，執行任何按鍵一定都無法輸
      入，是阻斷的。例如：原告公司分層負責規定經理級500
      萬以上、副總1500萬以上、總經理3000萬以上，遇營業員
      輸入在大於經理級授權額度500 萬以上時，電腦隨即阻斷
      ，不接受其委託買賣之輸入。然而由被告及KEY IN己○○
      都能輸入上億的交易金額；這已明顯證實原告的分層負責
      ，根本未依法執行，以致主管機關對原告公司核有違反證
      券管理法令。
   (3)又被告在96年8 月2 日證人庭及此次96年8 月31日民事辯
      論意旨狀 (一)， 被告均請原告提出94年95年96年主管分
      層負責授權即時紀錄表以玆證實，然原告此次在96年9 月
      3 日辯論意旨狀卻只一句『被告主張原告未設分層負責表
      即屬有誤』就這麼一句話帶過！如有做安控機制，何以會
      被金管會處核有違反證券管理法令？在原告自身未依法執
      行主管分層負責機制控管，自應承擔該所有分層負責額度
      之責任損失。
  ７、原告公司將客戶授信額度權限下放給營業員，應承擔如何
      之責任與損失始為合理：原告違法將權限下放低階人員且
      又未依法建制安控機制者，原告自應負起全部風險比例。
   (1)原告公司於係爭錯帳發生日95年11月22日之前為爭取業績
      ，開放營業員及keyiｎ，對於超出客戶授信額度者，仍得
      以Shift+F8鍵繼續執行輸入；而且毫無設定交易金額上限
      ，之所以毫無交易金額上限是原告未把主管分層負責額度
      即 (授權額度)建 檔在電腦內部作阻斷控管，以致無法產
      生分層負責控管功效。由於原告公司未依法把主管分層負
      責額度建檔在電腦內部作阻斷控管；以致發生此次大額錯
      帳之最主要關鍵。
   (2)另原告公司雖訂有「受託買賣金額分層負責表」，規定總
      理級500 萬以上、副總1500萬以上、總經理3000萬以上 (
      見被證10) ，惟該部分跟本就是紙上作業。，原告公司在
      95年11月22日以前，就超過授權額度之委託單，均係於「
      收盤後」始由key in組統一列出當日下單，超過主管分層
      負責額度500 萬元以上之客戶名單，分別交由各該營業員
      填寫分層負責表，再於填妥後繳回key in組統一處理；長
      期統一於事後始列印填寫分層負責表，未落實即時分層負
      責層級規範。原告公司長年以來根本沒有「落實分層負責
      」做即時的受託買賣分層負責控管機制，才是此次巨額錯
      帳之癥結所在。 (被證12)
   (3)營業員權限只有在客戶授信額度範圍內，縱使原告在超出
      客戶授信額度開放營業員仍可以再執行輸入，也要依法執
      行主管受託買賣分層負責之額度建檔在電腦內部做阻斷控
      管，以防止避免超過主管分層負責層級的大金額之誤輸入
      交易發生。然而原告公司所設計的shift+f8鍵是毫無設定
      交易金額上限，直接就突破所有主管分層負責層級之授權
      額度，根本就無法向主管報核。以致主管分層負責機制憑
      空消失！任誰也無法向主管報告。實務上原告公司根本沒
      有依法建立主管分層負責這個控管機制。原告未依法執行
      主管分層負責機制控管顯與有過失重大，自應承擔該所有
      分層負責額度之責任損失。
   (4)原告公司在係爭錯帳當日95年11月22日即刻修改輸單作業
      程式 (被證12) 。現今原告公司輸單作業，凡是輸入超出
      客戶授信額度及主管分層負責授權額度之委託單電腦即『
      阻斷下單』且電腦會出現『此單作廢』明顯警告字語，必
      須取得負責層級主管之『審核授權』之後，始能開放電腦
      接受此筆超額委託買賣，予以下單。由原告公司前後安控
      機制相較下，既可證實原告公司95年11月22日以前安控機
      制根本是違反法令之規定。倘若原告公司係爭錯帳日之前
      ，有依照金融法令作安控機制，也就是原告現今執行之安
      控機制的話，被告這筆系爭錯帳委託單無論按任何執行鍵
      ，都是無法執行輸入的；而且這筆委託單還會成為一張廢
      單，因此無論如何這筆錯帳是都不會發生，亦既不會有損
      失的產生。原告未依法執行安控機制控管與有過失重大，
      自應承擔該所有之責任損失。
   (5)倘若原告公司係爭錯帳日之前，有依法執行安控機制，也
      就是原告現今執行之安控機制的話，被告這筆系爭錯帳委
      託單，電腦根本就無法接受，並阻斷輸入，而且此委託單
      還會成為一張廢單，也沒有任何按鍵，可以繼續執行的，
      換言之根本就不會有錯帳的發生，也不會有損失產生。也
      就是說：錯帳的發生只有在委託金額是380 萬元以下，電
      腦才會接受輸入，也就是說：最大的錯帳金額是不會超過
      380 萬的。縱使發生錯帳也是在這客戶的授信額度380 萬
      之內才會產生，如以最大的錯帳金額380 萬元計算，當日
      最大損失漲停買進、跌停賣出一共14％的一成來計算，則
      最多損失是532000元。
(九)係爭錯帳之責任歸屬及其權責如何？
  １、原告公司95年12月12日既被金管會證期局金管證二字第95
      0156400 號函認定原告公司就本件錯帳事件：「核有違反
      證券管理法令，應予糾正並檢討改善」（見被證16第2 頁
      第4 、5 行）。原告公司於錯帳95年11月22當日即刻取消
      強KEY作業原告公司於本件錯帳事件發生前，並未落實風
      險控管，有該公司致櫃買中心之說明書 (見被證12) 第三
      段記載：「…本公司現已修正程式，逾越授信額度之輸入
      ，均須由主管審核同意後並於指定櫃輸入…」，可知：被
      告公司未修正程式前，營業員未經主管審核亦可於原本使
      用之電腦直接進行逾越授信額度之輸入，及該說明書最後
      一段：「…已積極改善 (1)於今日收盤後已修正對營業員
      自行輸單系統控管機制 (2)嚴格落實受託買賣分層負責規
      範，以降低受託買賣營業風險…」，可知：原告公司原先
      之輸單系統確有問題，且長期未落實分層負責規範，此種
      輸單系統設計不當及長期統一於事後始列印填寫分層負責
      表，未落實分層規範，長年以來根本沒有「落實分層負責
      」做即時的受託買賣分層負責機制，才是此次巨額錯帳之
      癥結所在。原告明知自身與有過失 (被證12、16) ，卻還
      強行不法開除被告，並硬要被告全數負擔錯帳損失。 (原
      告主管向被告提起全額賠償是想掩飾主管的風控過失；然
      而利用強權開除被告，也只是在自己的疏失上欲蓋彌彰)
      原告公司不顧公平、正義、誠信原則，欺壓被告，於情、
      理、法都不能接受。被告被開除後始於金管會、櫃買中心
      得知原告公司實務上之輸單作業系統是違反金融證券管理
      法令 (被證12、被證16) ，原告在其自身違法之下所造成
      的業務損失自應由原告本身負擔，原告將全數歸責於被告
      ，道理何在？原告公司既然要求被告除了接單之外，還要
      負責電腦輸單工作，即應依法遵照主管機關 (被證2 、3)
      交易所字第21329 號函及臺灣證券交易所頒佈之「證券商
      內部控制制度標準規範法規CA-11210之規定」辦理。而且
      被告長年以來根本沒有領過高額獎金，一個月薪水加上獎
      金平均也只不過4 、5 萬左右 (被證24) ，與原告與有過
      失的風險作業是不成比例，原告違法將權限下放低階人員
      且又未依法建制安控機制者，原告自應負起全部風險比例
      。原告公司違反相關金融法令應有之作為義務，且將自己
      高度風險暴露在抬面上，其有重大過失，才進而導致本件
      錯帳之基本源由。參照民法第217 條規定，原告公司對於
      損失之發生或擴大顯然與有過失在先，其過失程度其實為
      本件錯誤之主要背景，自應承擔百分之九十以上之責任，
      對於錯帳交易之損失（不含反向賣出部分），自應由原告
      公司自行負擔，被告也是因為原告公司沒有依法去作安控
      ，卻為原告公司以此為由解雇，致中年失去工作，實質上
      成為被害人，所以原告公司在這起事件應負全部責任。原
      告公司逾此範圍部分之請求，顯無依據。
(十)原告公司稽核謝宗容副理於錯帳當日調查錯帳發生事由，致
    櫃檯買賣中心之說明書 (被證12) 記載：「keyin 己○○第
    一時間尚未接受營業員委託隨即key 入以市價 (338 元)反
    向賣出」，由此即可證明，反向賣出確實是keyin 己○○私
    自逕行之行為。縱始當時己○○有問及被告：「要報錯帳呀
    ！」被告回答：「當然要報錯帳」，在當時若換做任何人問
    及被告：「要報錯帳呀！」被告也一樣是回答：「當然要報
    錯帳」，這絕非是要己○○可以不經由主管，不按錯帳程序
    去申報錯帳。己○○為原告公司專職14年keyin 輸單員職務
    ，身為輸單組副組長對原告公司報錯帳程序，是非常清楚、
    無庸置疑。又 (被證14) 櫃買中心函第二頁 (四)： 「營業
    員丁○○於發生錯帳時，未先向營業主管報告，輸單人員己○○即自行於貴公司錯帳專戶 (帳號：1662-2) 以跌停價反
    向賣出原相股票，核有違反「證券商內部控制制度標準規範
    」CA13240 受託買賣………」此…未先向營業主管報告，輸
    單人員己○○即自行於貴公司錯帳專戶…反向賣出原相股票
    ，其意思乃為營業員尚未向主管報告前，輸單人員己○○即
    搶在被告向主管報告前，擅自反向賣出，而被處核有違反「
    證券商內部控制制度標準規範」CA13240 受託買賣. 於此份
    函的第3 頁第三點最後一行業務人員己○○及營業主管連顯
    榮警告處分。被證19事證即是原證14之事證。此3 筆更正帳
    號均經原告公司實質審查後，由主管連顯榮核准用印，再向
    主管機關證交所、集保公司申報更正帳號作業完成 (原證
    14) 。原告公司當初審查後既已核准95年4 月25日、同年7
    月26日、同年8 月17日更正帳號事件，嗣後自不得違反錯帳
    處理作業規範第七條第 (十)款 ：「更正帳號不列入錯帳」
     ( 見 前被證七、第3 頁)， 將該3 次以完成之更正帳號事
    件列入錯帳。是以，原告公司已經認列及申報更正帳號，即
    非可辯稱更正帳號即為錯帳，亦非可辯稱更正帳號均是營業
    員自行申報，原告公司均未查核！果如未查核，何以得向主
    管機關申報？又「更正帳號」後之盈虧營業員自負，原告為
    何只提及唯一沒有虧損的更正帳號；故意污損被告人格，又
    另二筆，華碩10張虧損6 、7 萬；友達當沖也虧損1 千多元
    ，原告為何不說明？請問：有誰會將虧損的交易更正給自己
    承擔，而不用錯帳申報由公司負擔？
(十一)陳慧齡說明書一事原告公司致櫃買中心說明書自身違反法
      令未依法做安控機制自白書已臻明確，原告又再試圖模糊
      本訴焦點，拿被告3 年前含冤之舊事與本訴無關事由胡亂
      編纂扭曲事情的真相，被告就此件事；絕非是以口頭去喊
      單下單，請原告提出93年，被告3 年前當時所填寫的期貨
      委託書，即可證明事情真相；且此一事件當時被告即有申
      報主管做過開會調查討論過，是否由被告申報錯帳，或是
      只負擔keyin 之10％損失部分；而非只有私下與keyin 的
      行為，不然不會眾所皆知。原告又拿，與本訴無關事由胡
      亂編纂，此舉是又要試圖模糊本訴焦點！ (被證12) 原告
      公司致櫃買中心的錯帳說明書，是原告公司稽核謝宗容於
      係爭錯帳發生當日所做的稽核調查報告書，也就是８月２
      日證人主管甲○○當庭表示錯帳當日原告公司向主管機關
      所做的調查報告說明書。原告自身所做的說明書，原告都
      予以否認。原告的否認，正好暴露原告公司一貫的處事作
      為本質。從原告公司在錯帳事發後，違背自訂規章，不依
      錯帳規範公平處理，而後又以不法之方式修改工作規則，
      在被告未規避自己責任下，強行剝奪被告工作權開除被告
      ；致被告中年失業，原告公司明知與有過失在先，卻不顧
      公平、誠信原則，還向被告提起此訴之損害賠償。於這次
      原告自己向櫃買中心所做的說明書，都予以推翻不承認。
      原告公司如此行為，我們還能期待原告在其他事證上；還
      有公平、公正、誠實的作為嗎？
(十二)證據：提出傳真下單草稿、臺灣證券交易所股份有限公司
      84台證交字第21329 號函、CA-11210受託買賣及成交作業
      規範、營業員輸單作業系統畫面、北城證券股份有限公司
      公告、北城證券股份有限公司催收函、北城證券股份有限
      公司95 年11 月30日公告（業務員丁○○免職處分案）、
      北城證券股份有限公司修訂受託買賣金額分層負責表填報
      作業規範公告、北城證券總公司95年度錯帳處理專戶記錄
      表、北城證券股份有限公司95年11月22日說明書、北城證
      券股份有限公司委託書、財團法人中華民國證券櫃檯買賣
      中心95年11月24日證櫃交字第0950303548號函、證券商內
      部控制制度標準規範CA-11210受託買賣及成交作業規範、
      致勞工局說明書、新聞剪報、丁○○錯帳統計表、錯帳處
      理申報表、北城證券股份有限公司修訂更正帳號申報作業
      規範公告、95年11月23日新聞剪報、臺灣證券交易所股份
      有限公司證券商內部控制制度標準規範（93年08月03日修
      正）、更正帳號申請書等影本為證據，並聲請訊問證人甲○○。
三、被告戊○○方面：
    聲明：請求駁回原告之訴及假執行之聲請；並陳明如受不利
    之判決，願供擔保請求免為假執行。
    其陳述及所提出之證據如下：
(一)共同被告楊雅築因錯誤買入係爭股票341 千股（即341 張）
    ，縱有疏失，然損害之發生係原告之受僱人己○○所肇致，
    既非楊雅築所為，又與楊雅築之過失間，欠缺相當因果關係
    ，自不能令楊雅築擔負若何之損害賠償責任：
  １、「主債務人所有之抗辯，保證人得主張之。主債務人拋棄
      其抗辯者，保證人仍得主張之。」、「債務人之代理人或
      使用人，關於債之履行有故意或過失時，債務人應與自己
      之故意或過失，負同一責任。但當事人另有訂定者，不在
      此限。」民法第742 條、第224 條分別定有明文。被告戊○○雖與原告約定，就其受僱人即共同被告楊雅築因職務
      上行為而應對原告為損害賠償時，代負賠償責任。必原告
      所受之損害，係因楊雅築之職務上行為所肇致，始有損害
      賠償而由被告戊○○代負履行責任之可言。原告雖稱楊雅
      築於執行職務時，將客戶下單原相股票1 千股 (即1 張)
      ，誤植為361 千股並以漲停價格買入，顯有過失云云。惟
      楊雅築於發現錯誤時，立即取消下單，並報請主管甲○○
      依規定程式處理，並無違反原告所頒定之「錯帳處理作業
      規範」 (見原證3)，此觀原告所提起訴狀第2 頁載有：「
      待被告 (按指楊雅築)自 行發現錯誤時雖急作取消」、「
      其餘79張則在單位主管知情後，依『錯帳處理作業規範』
      作反向處理。」等語自明。被告既已符合規定程式處理，
      就此部分而言，並無違背其職務，原告所稱此屬其他情形
      由營業員全額負擔云云，並無理由。
  ２、楊雅築誤植股票下單資料，或有疏失，然並非因此而當然
      發生損害，仍應就損害發生之原因為何，與楊雅築之過失
      間有無相當因果關係以為斷。楊雅築雖因錯誤而買入原相
      股票341 張，惟並未賣出實現，是否盈虧尚屬未知之數。
      嗣後因原告之受僱人即擔任Key in組副組長之己○○，或
      因不諳營業員所應遵守之規範，不待楊雅築報請主管依有
      關規定程式處理，逕自以現價全數賣出，致生買入賣出股
      票價差之損害，既非楊雅築所為，自無令其擔負賠償責任
      之理。
  ３、原告雖稱其受僱人己○○將上開股票以跌停板價格賣出，
      係受被告楊雅築委託云云。惟楊雅築於原告公司任職達13
      年，對於錯帳處理程式，瞭然於胸，絕無逕自以跌停價格
      反向賣出之可能，遑論委託他人代為之。反觀己○○，任
      職於Key in組擔任副組長，但平時甚少直接接觸客戶委託
      下單業務，既不知大量出賣現股易生跌停價格，亦乏發生
      錯帳應報請主管以專戶處理之經驗，被告楊雅築又豈有委
      託此人從事專業處理流程之理？況且，楊雅築所買入之係
      爭股票，既已報請單位主管依規定程式作錯帳處理，仍有
      產生盈餘之可能，僅因原告之受僱人己○○未經楊雅築及
      相關主管人員同意，自行賣出，其損害之發生，既不可歸
      責於楊雅築，自不能令其擔負損害賠償責任。
(二)原告未落實分層負責之制度，概括授權營業員自行評估風險
    ，已違反主管機關所頒佈之行政命令，其就損害之發生，與
    有過失；又原告之使用人未經錯帳處理程式，逕以跌停板價
    格賣出係爭股票，其就損害之擴大，與有過失，應減免被告
    楊雅築所擔負之賠償金額：
  １、「損害之發生或擴大，被害人與有過失者，法院得減輕賠
      償金額，或免除之。重大之損害原因，為債務人所不及知
      ，而被害人不預促其注意或怠於避免或減少損害者，為與
      有過失。前二項之規定，於被害人之代理人或使用人與有
      過失者，準用之。」民法第217 條定有明文。
  ２、臺灣證券交易所股份有限公司就證券公司營業員輸入客戶
      委託買賣金額大於其授權額度之異常情形，為管制風險之
      發生，遂於84年9 月21日頒佈台證 (84) 交字第21329 號
      函，明定：「營業員直接輸入委託單遇有前項狀況時，應
      依分層負責表向負責主管報核，經主管授權後，電腦始得
      接受該筆委託買賣之輸入，凡主管授權之記錄須列印留存
      備查，以達到落實分層負責制度之功效。」 (見被證1)，
      以避免鉅額錯帳之發生，維護投資大眾之權益。惟原告無
      視主管機關要求證券公司做好分層負責及內部管控制度之
      命令，竟發佈「當發生客戶委託買賣金額有超過其授信額
      度經電腦預警無法輸單時，營業員經評估客戶財務信用狀
      況後，受理委託則於委託書左上角再簽章，Key-in人員憑
      簽章執行強打。」 (見被證2)，跳越應由主管人員審核後
      下達授權電腦之指令，始由電腦接受委託買賣之輸入程式
      ，概括授權營業員自行評估客戶財務信用狀況以執行強打
      ，原告所定風險控管流程顯已違反行政命令，其就本件損
      害之發生，難謂無過失。
  ３、再者，原告之受僱人己○○未經錯帳處理程式，逕自執行
      反向賣出，其就損害之擴大，應有過失，依前揭法律規定
      ，原告亦同負其責，被告戊○○主張原告與有過失，請求
      法院減免楊雅築之賠償責任，於法有據。
  ４、縱令被告楊雅築應就係爭損害負賠償責任，惟依原告所頒
      布之「錯帳處理作業規範」，就營業員自行輸單發生錯帳
      之負擔比例，同一年第一筆錯帳，營業員負擔損益比率為
      10% ，餘由原告負擔 (見原證3)。本件係被告楊雅築於95
      年度發生之第一次錯帳，應僅負10% 之賠償責任。原告雖
      謂本件係楊雅築之第四次錯帳，應由其全數負擔云云，惟
      原告就楊雅築已發生三次錯帳之積極事實，未盡舉證之責
      ，故被告主張本件係楊雅築第一次錯帳而僅擔負10% 之損
      害賠償責任，應可採信。
(三)原告以附合契約之方式，約定保證人負全部責任，其違背民
    法增訂人事保證之立法目的，又加重保證人之責任，顯失公
    平，其約定依法無效，被告僅就楊雅築全年所得新臺幣69萬
    元之範圍內，負擔保責任：
  １、「人事保證之保證人，以僱用人不能依他項方法受賠償者
      為限，負其責任。保證人依前項規定負賠償責任時，除法
      律另有規定或契約另有訂定外，其賠償金額以賠償事故發
      生時，受僱人當年可得報酬之總額為限。」、「依照當事
      人一方預定用於同類契約之條款而訂定之契約，為左列各
      款之約定，按其情形顯失公平者，該部分約定無效：一、
      免除或減輕預定契約條款之當事人之責任者。二、加重他
      方當事人之責任者。三、使他方當事人拋棄權利或限制其
      行使權利者。四、其他於他方當事人有重大不利益者。」
      民法第756 條之2 、第247 條之1 分別定有明文。
  ２、被告戊○○與原告約定：「保證人自願負責賠償及所有擔
      保責任，並放棄先訴抗辯權。」等語 (見原證6)，核其性
      質，應屬人事保證契約。惟人事保證契約，原屬民法保證
      章節之範疇，因其本質為無償之單務契約，對保證人至為
      不利，不得不另訂新章節以為規範，限制其保證責任之範
      圍，此觀民法第756 條之2 立法理由謂：「人事保證為無
      償之單務契約，對保證人至為不利，故如僱用人能依他項
      方法獲得賠償者，自宜要求僱用人先依各該方法求償，其
      有不能求償，或不足受償，始令保證人負其責任，並限定
      賠償之金額限制，俾減輕保證人之責任，爰增訂本條。」
      等語自明。再觀人事保證章節，就保證期間之限制、責令
      僱用人於一定情形負有通知保證人之義務及違反義務之效
      果、法院得減免保證人之責任、請求權時效等等，設有特
      別規定，相較於一般保證而言，更有利於保證人，故民法
      第756 條之2 第2 項之規定應作符合立法目的之解釋，保
      證人代負賠償責任之數額，以受僱人當年可得報酬之總額
      為上限，如契約當事人約定之數額，較法律規定為低者，
      從其約定，以保障保證人之權益。否則，依現行實務，僱
      用人挾其經濟優勢，迫令受僱人尋覓無擔保限制之保證人
      之情形，所在多有，如任令此等情形均不受民法第756 條
      之2 第2 項規定之限制，民法增訂人事保證之特別規定，
      將永無適用之餘地，亦悖於民法限制人事保證人責任以保
      障其權益之立法本旨。
  ３、又依照當事人一方預定用於同類契約之條款而訂定之契約
      ，稱為附合契約（又名定型化契約），民法第247 條之1
      前段定有明文；所謂附合契約係指當事人一方預定契約之
      條款而由需要訂約之他方，依照該項預定條款簽訂之契約
      而言，此類契約，通常由工商企業者一方，預定適用於同
      類契約之條款，由他方依其契約條款而訂定之。預定契約
      條款之一方，大多為經濟上較強者，而依其預定條款訂約
      之一方，則多為經濟上之較弱者，於簽訂契約時，每無磋
      商變更契約條款之餘地，為防止契約自由之濫用及維護交
      易之公平，而有本條之訂定，該條立法理由可資參照。原
      告提出之人事保證書，其條款內容均以打字方式，手寫部
      分僅有當事人簽名、住址及電話等，足徵本件人事保證書
      確係由原告預定適用於同類契約而事先擬定者，應屬附合
      契約無疑，其約定之內容，應受民法第247 條之1 所規範
      。
  ４、本件人事保證契約，約定保證人應負所有擔保責任，其以
      附合契約之方式，加重保證人之責任，置保證人於重大不
      利益，顯失公平，除違反民法增訂人事保證之立法目的外
      ，依民法第247 條之1 規定，該約定為無效，無以拘束戊○○。被告主張其應擔負之保證責任，依民法第756 條之
      2 第2 項規定，以楊雅築全年所得新臺幣69萬元為限，洵
      屬有理。
(四)原告違背行政命令，加重楊雅築之責任，依法應通知被告戊○○，竟未通知，違背法定義務，被告請求減免賠償金額：
  １、「有左列情形之一者，僱用人應即通知保證人：一、僱用
      人依法得終止僱傭契約，而其終止事由有發生保證人責任
      之虞者。二、受僱人因職務上之行為而應對僱用人負損害
      賠償責任，並經僱用人向受僱人行使權利者。三、僱用人
      變更受僱用人之職務或任職時間、地點，致加重保證人責
      任或使其難於注意者。」、「有左列情形之一者，法院得
      減輕保證人之賠償金額或免除之：一、有前條第一項各款
      之情形而僱用人不即通知保證人者。二、僱用人對受僱人
      之選任或監督有疏懈者。」民法第756 條之5 第1 項、第
      756 條之6 分別定有明文。
  ２、依前揭臺灣證券交易股份有限公司頒佈之 (84) 台證交字
      第21329 號函令 (見被證1)，原告應將受託買賣金額，設
      分層負責表負責層級，如發生客戶委託買賣股票金額大於
      授權額度時，應由主管人員審核，授權電腦接受該筆委託
      買賣之輸入，竟不遵法令，概括授權營業員自行評估客戶
      資力，強打輸入，亦未設分層負責表以控制風險之發生，
      其以內部規定，加重受僱人之責任，又任令其受僱人己○○擴大損害，致楊雅築負損害賠償責任，依法應通知保證
      人即被告戊○○。原告疏於注意，未予通知，違背法定義
      務，被告請求鈞院減免賠償金額。
  ３、原告對被告戊○○部份，主張戊○○係共同被告楊雅築之
      保證人，提出原證六「保證人對保單」為證。惟查該對保
      單之保證事項明載，係保證楊雅築在原告公司任職期間「
      如有虧欠、舞弊行為」願負連帶賠償責任，所謂「虧欠」
      係指經管財務銀錢短少而言，至於「舞弊」則應指故意違
      背法令之行為而言。被保證人楊雅築並無經管財務銀錢之
      虧欠行為，又無舞弊之故意行為，伊僅係受客戶委託一時
      過失誤植錯買，錯買之結果，對伊又並無不法得利之結果
      ，故其過失尚與保證事項「虧欠舞弊」有間，縱因此造成
      原告損失，亦不能依保證事項要求保證人賠償。故原告擴
      張解釋保證之事由，遽命保證人連帶負責，自極不公且欠
      妥適。
  ４、次該原證六「保證人對保單係原告片面製作對伊公司全體
      職員一體適用之保證，其法律性質應屬民法第247 條之一
      所訂之附合契約。茲原告訴請保證人連帶賠償之標的，其
      發生原生顯非前述之「虧欠」、「舞弊」，如原告擴張解
      釋被保人之疏失亦屬「虧欠」、「舞弊」等其他行為，然
      對保單之保證項目，對擴張解釋部份之文字及語意均不明
      確，此項不明確之約定，對保證人而言，顯失公平，自屬
      民法第247 條之1 第4 項所定之「其他於他方當事人有重
      大不利益者」之顯失公平，故此約定應屬無效，不得據以
      請求。
(五)綜上所陳，被告楊雅築並無違反規定程式，亦無自行反向賣
    出係爭股票，更無委託原告之受僱人己○○代為之，其損害
    之發生與擴大，與楊雅築之過失間，欠缺因果關係，自不能
    令負損害賠償之責任。
(六)楊雅築（以下簡稱楊女）係原告指定自行Key in買單之營業
    員，而己○○（以下簡稱閻女）則係負責Key in的副組長，
    兩者職司不同，且不相統屬，換言之，楊女無權命閻女代為
    Key in「反向賣出」股票，閻女在職務上亦無義務為楊女代
    為Key in「反向賣出」股票，此應為原告不能否認之事實。
    如謂楊女委託閻女代為「反向賣出」股票，但楊女僅係原告
    公司之營業員，伊既不能命閻女代為Key in「反向賣出」股
    票，已如前述，且依公司制度亦不得私自委託閻女代為Key
    in 賣 出，閻女已升至Key in之主管，亦應知按公司制度不
    得私自接受同事之「委託」代為Key in賣出股票。如有錯帳
    ，更應知不得未報告主管而私自接受委託作緊急處理。退萬
    步言之，如楊女需私自委託閻女協助Key in賣出股票，則委
    託之具體內容如賣出之價格亦應為委託之重要內容，豈有不
    交待賣出價格而任由閻女率然以跌停價Key 出？原告迄未證
    明所謂楊女委託閻女之具體內容，竟能空言冒謂楊女正式委
    託閻女代為「反向賣出」股票之？再原告既如前述主張楊女
    發現閻女代為以跌停價「反向賣出」股票後「又指責閻女怎
    麼可以以跌停價賣出」云云。顯見楊女並未委託閻女以跌停
    價賣出，故發現閻女未受委託擅自以跌停價賣出，造成損失
    ，故很正常的反應是「指責」閻女幫了倒忙，否則事先如確
    有如原告之主張委託閻女代為「反向賣出」之行為，豈會發
    現後「立即指責」閻女？再依原告在準備書狀（一）所陳之
    事發時間及經過為（見該狀第3 頁及第4 頁）「09：00：00
    開盤後」，「係爭股票於09：00：10至09：00：35時即已成
    交341 張」，楊女發現錯誤「於09：00：54時已緊急取消20
    張之係爭股票」而閻女卻於「09：00：35-09 ：01：55（輸
    入反向賣出之時間）」，閻女「於09：02：37時再取消79張
    尚未以上述跌停價成交之係爭股票」。依原告提供之時點及
    「錯買」，「取消錯買」「反向賣出」及取消「反向賣出」
    之四個動作加以分析，可發現下列幾點：
  １、楊女於開盤前錯輸要買入361 張，九時整點開盤後，於九
      時零分十秒至三十五秒已買入341 張，楊女雖不知於九時
      幾秒發現錯誤，但應即進行錯誤買入之取消Key in動作，
      於零分五十四秒時，已成功取消買入20張。在此約二十秒
      的短短時間中，從發現誤買到發動取消之Key in動作，可
      謂急如星火、手忙腳亂可以想見。
  ２、據原告所述，閻女於九時零分三十五秒已開始輸入「反向
      賣出」之動作至一分五十五秒，其閻已賣出262 張，待楊
      女發現指責，於九時二分三十七秒再取消79張之賣出。而
      此成功取消之79張，係何時開始取消的動作，未據原告說
      明，但依經驗及論理法則，既於九時二分三十七秒完成取
      消79張，則閻女取消之動作至少需追溯四十秒前開始。
  ３、由前所述，楊女於發現錯誤（應為九時零分三十五秒）開
      始自行作取消買入的動作，至九時零分五十四秒撤回20張
      ，而閻女卻於九時零分三十五秒即開始「反向賣出」之輸
      入動作，足證兩女幾乎同時進行，換言之，楊女那有時間
      委託閻女並交待閻女以何價反向賣出若干股票？更不可能
      填寫委託賣出單以委託閻女。由此可證閻女之代為「反向
      賣出」實際應如楊女答辯所陳，伊發現自己錯誤後，大叫
      「完了、完了，我怎麼Key 錯了」而鄰櫃之閻女見狀，未
      幫忙向主管呈報錯帳反擅自立即代為Key 出「反向賣出」
      之動作，殊不知伊之熱心幫忙，非但違反公司規定，且幫
      了倒忙，肇致原告重大損失。
    事後檢討，論理衡情，此事件之發生，自九時開盤，楊女發
    現錯誤後至事件結束，全部時間僅短短約二分鐘許，其間之
    動作有楊女急促之「取消買入」，閻女之「反向賣出」及閻
    女之取消「反向賣出」等三個動作而已。其中楊女之「取消
    買入」之動作成功取消20張買入，係免除20張損失，避免原
    告損失擴大。至閻女之「反向賣出」用意雖善，但實質上是
    造成原告損失之真正原因，蓋其後經原告公司以錯帳處理後
    ，股價上揚79 張 每1 張以約360 元賣出，較閻女以338 元
    跌停反向賣出，已減輕一半以上之損失，如再延一天，反可
    賺錢。故本件如非閻女不分青紅皂白，貿然擅作主張，楊女
    錯Key 之行為，實在不會造成損害，甚至可能錯有錯著，反
    而小賺一筆。至楊女發現閻女擅自「反向賣出」加以「指責
    」後，閻女立即取消「反向賣出」而救回之79張，亦係避免
    原告損失擴大的行為。
    綜上所陳，本件原告損失造成之實際原因，原告所僱用之閻
    女擅作「反向賣出」之結果，至原告所主張楊女曾委託閻女
    代為「反向賣出」之卸詞，應不足採信。
(七)關於僱主將權限下授低階人員，其風險提高時要求低階人員
    負擔該風險，是否過重，或是否有不同的分擔方式，特表示
    法律意見如下：
  １、證券交易主管官署一再就證券公司營業員輸入客戶委託買
      賣金額大於其授權額度時，應為風險管理此有被證一可證
      ，亦有共同被告楊雅築所呈民事答辯狀所呈「三、原告公
      司未依法令建立防火牆... 」引據主管機關之各項防制命
      令可證。奈原告為增加營業收入，竟公告「修訂委託買賣
      金額分層負責表填報作業規範」，該公告說明欄二填寫時
      機項之「（二）當發生客戶委託買賣金額有超過其授信額
      度，經電腦預警無法輸單時，營業員經評估客戶財務信用
      狀況後，受理委託則於委託書左上角再簽章，Key in人員
      憑簽章執行強打... 。」足證原告授權營業員可自行評估
      「執行強打」輸入，換言之，主管官署三申五令，命證券
      公司建制之防火牆，原告公司竟予公告拆除，授權營業員
      可自行評估風險「執行強打」，然既然電腦應設定之「電
      腦即不接受其委託買賣之輸入」功能撤除，則包含錯誤輸
      入之防火牆亦功能喪失，置營業員於絕大風險中。故原告
      如被證二之公告，修正客戶委託買賣超過其授信額度，應
      由上級審核之規定，改為授權營業員自行評估，已有違主
      管官署之禁制規定。況自行修改電腦程式，可「執行強打
      」，連帶使錯輸之避險功能亦一併喪失，更有違主管官署
      之要求，故可「執行強打」之授權，即為違法行為，因此
      造成之風險結果，自應由不守法之肇因原告自負全部責任
      。
  ２、再被告戊○○之保證，應係保證被保證人在原告公司正常
      合法之經營行為中任職時不得有「虧欠舞弊等行為」，但
      如原告公司違反主管官署之禁制命令而不法授權被保證人
      之職務行為，則依論理法則，應不屬被告之保證範圍，否
      則則為誠信違則之違反，蓋被告為保證行為時並不知悉將
      來原告有此違法之授權經營手段，事後豈能要求保證人背
      負此不可預知之龐大風險？
(八)證券公司之營業員或Key in人員，屬勞工之一員，待遇不過
    月薪三、五萬元之譜，但伊等從事之股票買賣業務，動輒百
    萬、千萬或億萬，而伊等工作繁重，每日股市開盤期間，鑒
    於股市漲跌瞬間，故其代客買進賣出，均急如星火，電腦尚
    有當機或出錯，何況平凡之營業員等勞工？且一個閃失造成
    之損失往往金額龐大，毋論本件誤買已高達一億四千萬之鉅
    ，有案可查其他案件甚有高達近百億之譜，造成股市金融大
    震撼，此豈是區區營業員或Key in人員月薪三、五萬或其人
    事保證人所能負荷之損失？故證管機關三令五申命證券公司
    在電腦上設置「防火牆」之措施，以避免「不可挽回」或「
    雖傾家當產亦無力賠付之不幸及不公事件」發生，奈言者諄
    諄，證券公司聽者藐藐，雖形式上在電腦程式上設置風險管
    理，但又另開所謂「強打」之後門，雖「強打」有所謂「受
    託買賣分層負責表」應報由主管核准後始能執行「強打」，
    但此應報由主管核准之規定，原告又授權營業員可自行評估
    後即可執行「強打」，如此表面控管應付主管機關之形式主
    義，其結果與藩籬盡撤無異，按負責任之經營者，就「內控
    制度」之設計不應本「恃其不會發生」（因職員素質良好之
    自信）實應防其可能發生（因人有失慎或故意可能）而設，
    以杜絕發生之一切可能。原告在其辯論意旨（二）狀第9 頁
    中所供，竟依所謂「優勢之風險承擔人」理論，認被告營業
    員是最有能力（機會）控制風險並分散風險之人，為減輕成
    本並增加營業額，全未考量其加諸於被告等營業員之工作責
    任與其勞動條件相比顯不相當而失其公平合理性，且與證管
    機關要求證券公司設置防火牆之良善意旨相背。原告在96年
    8 月2 日所具辯論意旨狀，以證據第13號引證　鈞院91年度
    訴字第2227號民事判決中援引證券主管之見解，認證券商「
    強迫鍵」警示之禁止輸入指令，應已發揮其攔阻警示之功能
    云云，似昧於實情。故原告授權共同被告楊雅築等營業員，
    可自行評估客戶之信用逕自執行「強打」之營業措施，實係
    本件損失肇因之基本原因，原告就楊雅築之失誤所造成之損
    失，實「與有過失」之一也。次共同被告楊雅築發生錯誤輸
    入買入後，Key in人員己○○立即啟用原告公司「錯帳戶」
    以市價代為輸入賣出361 張「原相」股票，即刻造成以跌停
    板並成交262 張，經楊雅築發現指責己○○後，閻女立即進
    行取消「反向賣出」救回79張，其後由原告依「錯帳處理作
    業規範」處理，經查己○○以「反向處理」之損失13,100,
    000 元 (即388,000-338,000 ×262=13,100,000元)加 上原
    告以「錯帳處理」之損失2,217,500 元（即(388,000-360,5
    00) ×9+（388,000-360,000） ×50+ （388,000-359,500
    ）×20=247, 500 元），合計15,317,500元。上開損失中己○○以「反向處理」造成之損失13,100,000元部份，係閻女
    擅自啟用原告「錯帳戶」，又未經楊雅築委託，在忙亂中以
    市價Key in「反向賣出」，已據閻女在　鈞院調查時自承賣
    出後自取楊雅築桌上蓋好章之空白「委託書」自填賣出張數
    （361 張）價格，嗣經楊雅築指責後，馬上撤回79張，但已
    以跌停板賣出262 張云云，足證賣出張數及價格均未經楊雅
    築委託，且賣出委託單係代為賣出後，自行拿取委託單自行
    填寫帳號、股票代號、張數及價格等內容此其一，又自承楊
    雅築在伊賣出後立即指責伊以市價賣出，促伊趕快取消等語
    此其二，在在足證閻女未經楊雅築委託而擅自幫忙，雖伊係
    基於同事愛而出於好心幫忙，但原告就閻女「反向賣出」之
    善意行為已造成13,100,000元之損失則係事實，故此筆損害
    應由閻女及其僱用人原告負責，應無疑義。退萬步言之，縱
    依原告及閻女所辯仍係受楊雅築委託代為Key in「反向賣出
    」，但閻女係Key in之副組長，應知原告就「錯帳」有應報
    由營業主管處理之規定，任何職員不得未經呈報即擅自私下
    處理，尤其「錯帳專戶」之啟用，更應報由主管決定，業經
    證人甲○○及閻女分別在96年8 月2 日言詞辯論筆錄結證屬
    實，閻女更因未經報准而擅自啟用「錯帳專戶」賣出之行為
    而受原告扣薪記過之處分，足證不論閻女有無受楊女之委託
    均係違反規定之行為。被告訴訟代理人按閻女與楊女不相統
    屬，閻女既為原告之使用人，就閻女違規過失而造成13,100
    ,000 元 損害之行為應係原告監督其職務有疏誤而造成，故
    依民法第217 條第3 項之規定，原告就此損害之發生「與有
    過失」之二也。
(九)證據：提出臺灣證券交易所股份有限公司84台證交字第2132
    9 號函、北城證券股份有限公司修訂「受託買賣金額分層負
    責表填報作業規範」公告等影本為證據。
四、被告丙○○方面：
    聲明：請求駁回原告之訴及假執行之聲請；並陳明如受不利
    之判決，願供擔保請求免為假執行。
    其陳述及所提出之證據如下：
(一)關於本件人事保證在法律上之效力：
    原告對被告丙○○部份，主張丙○○係共同被告丁○○之人
    事保證人，惟查該對保單之保證事項明載 (被證1)，係保證
    丁○○在原告公司任職期間「如有虧欠、舞弊行為」願負連
    帶賠償責任，所謂「虧欠」係指經管財務銀錢短少而言，至
    於「舞弊」指故意違背法令之行為而言。被告丁○○在原告
    公司即不是虧欠公款，也不是掏空公司資金等行不法之行為
    招致原告蒙受損失。此訴之損害賠償係原告公司違反相關金
    融法令應有之作為義務，而未作為，其有重大過失，進而導
    致本件錯帳之業務損失之基本源由[ 前被證2 、被證13] ，
    明顯原告公司與有重大過失在先，才會進而發生本件不可能
    產生的錯帳，並非是擔任人事保證人保證範圍。被告丁○○
    也是因為原告公司違反政府法令應有作為義務，沒有依法去
    作安控，卻為原告公司以此為由解雇，致中年卻失去工作，
    實質上成為被害人，而其錯帳疏失是證券商營業員跟輸單員
    一定會發生的業務疏失，交易所及各證券商都訂有錯帳條款
    在規範錯帳，原告公司之錯帳條款第七項第一條明文規定：
    [ …錯帳虧損是逐月以各項獎金及津貼扣抵…] (被 證4)但
    原告卻違背自訂條款不依照處理，並用不正當理由開除被告
    丁○○強制剝奪其工作權，原告違反法令在先違背誠信在後
    ，故豈能依保證事項要求保證人賠償其業務上的損失，自極
    不公道。　被告丙○○之保證，應係保證被保證人在原告公
    司正常合法之經營行為中任職時不得有「虧欠舞弊等行為」
    ，但如原告公司違反政府法令之禁制命令而不法授權被保證
    人之職務行為，則依論理法則，應不屬被告之保證範圍，蓋
    被告為保證行為時並不知悉將來原告有此違法之授權經營手
    段，事後豈能要求保證人背負此不可預知之風險？
(三)此訴損害賠償發生、及責任歸屬：
  １、原告公司受金管會核有違反證券管理法令行為：原告公司
      於錯帳95年11月22當日即刻取消「強KEY 」作業 (見被證
      13) 原告公司於本件錯帳事件發生前，並未落實風險控管
      ，有該公司致櫃買中心之說明書第三段記載：「…本公司
      現已修正程式，逾越授信額度之輸入，均須由主管審核同
      意後並於指定櫃輸入…」，可知：原告公司未修正程式前
      ，營業員未經主管審核亦可於原本使用之電腦直接進行逾
      越授信額度之輸入，及該說明書最後一段：「…已積極改
      善 (1)於今日收盤後已修正對營業員自行輸單系統控管機
      制 (2)嚴格落實受託買賣分層負責規範，以降低受託買賣
      營業風險…」，可知：原告公司原先之輸單系統確有問題
      ，且長期未落實分層負責規範，此種輸單系統設計不當及
      長期統一於事後始列印填寫分層負責表，未落實分層規範
      ，是發生此次巨額錯帳關鍵所在 (被證13) 。又金管會於
      95年12月12日以金管證二字第950156400 號函認定原告公
      司就本件錯帳事件：「核有違反證券管理法令，應予糾正
      並檢討改善」 (見被證8 第2 頁第4 、5 行)。 另被告曾
      詢問金管會承辦人員上開處分所稱「違反證券管理法令」
      究為何指？獲告知係指原告公司違反證券商管理規則第2
      條第2 項：「證券商業務之經營，應依法令、章程及前項
      內部控制制度為之」 (被證12) 以上原告公司違反相關金
      融法令應有之作為義務，而未作為，其有重大過失，又原
      告公司對於客戶授信超額開放強KEY 作業是違反證券管理
      法令之行為，原告未盡安控責任是進而導致本件錯帳業務
      損失的基本源由，此等業務損失，當是由肇事者原告公司
      自負完全之責任。
  ２、證交所針對營業員兼輸單員的特別規定 (21329 號)涵 主
      管機關為了避免及防止有大額的錯帳發生，特別針對證券
      商採由營業員自行輸單的電腦必須特別設定與規範 (見前
      被證2 、3)針對證券商嚴格規定採用電腦主機連線之證券
      商可由營業員直接輸入委託單惟須依說明二辦理並報本公
      核備後始得為之，函的第3 條又規定: 如果營業員輸入委
      託單遇有大於授權額度時，應依分層負責表向負責主管報
      核，經主管授權後，電腦始得接受該筆委託買賣之輸入，
      凡主管授權的記錄必須列印留存備查，以達到落實分層負
      責制度之功效。【始得為之、始得接受】乃為證券法令之
      強制效果。
  ３、交易所字第21329 號函精神主旨：此函有2 個主旨要件：
      1.客戶投資能力之授信額度和2.受託買賣主管分層負責的
      授權額度兩個要素。也就是說：有授信額度和授權額度的
      兩個安控機制必須建檔於電腦內部做控管。該函意思表示
      1.買賣金額經過電腦主機之檢核，有逾越其投資能力者，
      即不接受其委託。2.遇有營業員輸入之委託買賣金額大於
      授權額度時，電腦即不接受其委託買賣之輸入。原告在超
      出授信額度只是出現警示畫面，卻又再開放無上限額度的
      強KEY 繼續可以輸入執行的作業與本函（既不接受其委託
      ）和（電腦即不接受其委託買賣之輸入）的意旨相互背離
      ，換言之，原告是不可以開放任何可以繼續執行的按鍵，
      原告開放強KEY 輸入，即違背上項【始得為之、始得開放
      】精神主旨。
  ４、開放無限額度的強ｋｅｙ，是發生此次大額錯帳最主要關
      鍵退萬步言：就算是原告違反規定，允許營業員對於超出
      客戶授信額度，可以執行強KEY ，也應依法將主管受託買
      賣分層負責層級即 (授權額度)， 建檔於電腦內部以供內
      部控制管理使用；更何況原告允許給營業員兼輸單員的強
      KEY 金額是毫無上限的。也就是根本上即捨棄、並破壞分
      層負責機制的這一項規定，以至此函分層負責的規定憑空
      消失無蹤；讓此函的分層負責的功能完全喪失殆盡。被告
      誤輸入是會造成錯帳，但由於原告公司開放無限額度的強
      key ，破壞了證交所的該函的規定，以致發生此次大額錯
      帳之最主要關鍵。另原告公司雖訂有「受託買賣金額分層
      負責表」，規定總理級500 萬以上、副總1500萬以上、總
      經理3000萬以上 (見被證9)，惟該部分跟本就是紙上作業
      ，長年以來根本沒有「落實分層負責」做即時的受託買賣
      分層負責機制。原告公司不僅未依主管機關規定將受託買
      賣分層負責層級，建檔於電腦內部，進行即時控管，且其
      電腦程式設計就逾越授信額度之shife+f8強打功能竟毫無
      輸入金額上限，明顯違反證交所 (84) 台證交字第2132 9
      號函「落實分層負責」之要求 (見被證2 、被證13) 。
  ５、原告長年以來根本沒有「落實分層負責」做即時的受託買
      賣分層負責機制，是此次巨額錯帳之癥結所在況原告公司
      在95 年11 月22日以前，就超過授權額度之委託單，均係
      於「收盤後」始由key in組統一列出當日下單，超過主管
      分層負責額度500 萬元以上之客戶名單，分別交由各該營
      業員填寫分層負責表，再於填妥後繳回key in組統一處理
      ；而徵信及補財力證明部分，亦係由公司稽核於營業員執
      行強打後數日，始自電腦列印委託買賣超出授信額度之客
      戶名單，發給營業員客戶徵信表格進行徵信或補財力證明
      。長期統一於事後始列印填寫分層負責表，未落實及時分
      層負責層級規範，長年以來根本沒有「落實分層負責」做
      即時的受託買賣分層負責機制，才是此次巨額錯帳之癥結
      所在。原告自認有做主管分層負責即時機制者，應提出
      94.95.年度的即時主管授權紀錄。[ 於 (被證2)21329 號
      函第3 條規定凡主管之授權紀錄需列印留存備查，以達到
      落實分層負責制度之功效。]
  ６、原告公司於民事辯論意旨狀所援引之均院91年訴字第2227
      號判決及 (原證13) ，與本件情形明顯不同：上開原告引
      用判例，其架構是有2 個人分任營業員及輸單員總計為2
      人2 個職務情況之下與本件被告是營業員同時兼輸單員，
      1 個人做2 個人之職務的情形，其2 訴之法令根源依據是
      完全不一樣，經被告向主管機關證交所查證給予本案採營
      業員自行輸單的法令依據即是上開法規ca11210 及證交所
      84台證交字第21329 號函釋法規 (見前被證2 、3)。這是
      主管機關針對證券商採由營業員自行輸單之電腦之特別規
      範。原告卻以此不同法源依據之判決案例，混淆視聽。又
      原告引用判決案例，其券商規定在超逾客戶單日買賣額度
      即 (客戶授信額度)時 ，輸單員是必須經權責主管之書面
      授權或簽認核可，電腦輸入員始得使用強迫鍵輸入其委託
      ；但援用案例輸單員卻未向權責主管申報、核可即輸入其
      超額委託，方造成錯帳，此方為電腦輸入員的過失。相較
      本案；原告對於超額委託單只是用一閃一閃不易辨識之警
      示畫面，同時又開放毫無上限之Shift+f8鍵供營業員可以
      繼續再執行輸入，這對營業員自行輸單的風險控管是相互
      抵消、毫無阻斷的功能，本案之法令依據 (被證2)是清楚
      規定當營業員輸入委託單遇有大於授權額度時，電腦既不
      接受其委託之輸入，應依分層負責表向負責主管報核，經
      主管授權後，電腦始得接受該筆委託買賣之輸入，其目的
      無非就是要再有另一人，再一次確認金額的正確性，以避
      免誤輸入大金額交易情形發生。但原告公司卻一直開放一
      個毫無上限交易額度之強key 鍵，供營業員再繼續再執行
      客戶授信超額之委託輸入，一直以來並無須主管任何書面
      簽認，電腦輸入員逕可使用shift+f8鍵所謂的強KEY 鍵輸
      入其委託，這是違反上開 (被證2)證券法令行為，此與原
      告所引用之判例是有非常大的差異。（原告主管甲○○在
      均院8 月2 日庭上筆錄第3 頁也坦承原告公司在系爭錯帳
      發生之前是允許營業員用shift+f8鍵繼續執行超額授信的
      委託單。筆錄第6 頁又表示現在已沒有開放營業員強key
      之作業，可見原告不當開放強key 作業是違背法令行為）
      。原告公司自身違反強制法令，應有作為義務卻未作為，
      進而導致業務損失的行為；卻還要向被告丁○○提起全額
      賠償訴訟，連帶保人負責，實非合理。
  ７、反向賣出之擴大損失；係輸單員己○○擅自以市價（跌停
      價）逕自之行為致原告公司損失擴大不能歸責被告：按錯
      帳發生時，未必均造成虧損，此由原告公司錯帳處理作業
      規範說明七、第 (一)點 載明：「…錯帳經沖銷後產生之
      ：1.虧損…2.盈餘…」 (見被證4 第2 頁)， 即明。本件
      錯帳發生後，己○○未受被告委託，亦未向主管申報，隨
      即自行於原告公司錯帳專戶key 入以市價 (338 元)， 而
      非較能避免虧損之「定價」 (市價低於定價時無法成交，
      可確保成交價格不致過低) ，反向賣出361 張原相股票，
      造成平日交易量不大 (每日成交量約1 、2 千張)之 原相
      股票，價格暴跌 (單價自388 元跌至338 元)， 最後以跌
      停價賣出262 張，產生鉅額虧損。上開因輸單員己○○不
      當行為造成原告公司之損害，自不應歸責被告。原告公司
      所指述被告要求keyin 己○○為反向賣出者，與事實不合
      ，原告公司致櫃買中心之說明書記載：「keyin 己○○第
      一時間尚未接受營業員委託隨即key 入以市價 (338 元)
      反向賣出，營業員丁○○發現價格為跌停價時即刻取銷委
      託，刻已成交262 張，此時主管甲○○知悉後接手處理…
      」 (見被證13、14) 。又櫃買中心函第2 頁第 (四)點:
      「營業員丁○○於發生錯帳時，未先向營業主管報告，輸
      單人員己○○即自行於貴公司錯帳專戶 (帳號:1662-2 以
      跌停價反向賣出原相股票…」 (見被證15) 。原告公司所
      指述被告要求己○○為反向賣出者，與事實不合。查終端
      機操作員除接受營業員交付之委託書作業外，不得接受…
      …或其他直接委託 (被證10) 。反向賣出之賣單為輸單人
      員己○○親自所填寫 (被證14) 。
  ８、此筆錯帳是被告年度內的第一筆錯帳：原告公司先前發函
      95年12月8 日北證字第0950000190號函可參。給被告謂：
      「第一次錯帳，由營業員負擔損益比率10％」（見前被證
      6）2. 原告公司96.07.09於確立僱傭訴訟庭呈原告公司95
      年度每月錯帳及更正帳號明細表即可證明被告於95年度1
      月1 日至95年11月22日確實只申報此一筆係爭錯帳。 (被
      證11) 3.查被告在原告公司管理室之個人錯帳明細表於95
      年度均無錯帳記錄 (證16) 4.錯帳規範第3 頁第 (十)條
      明文規定更正帳號不列入錯帳 (被證4)原告公司自不得違
      反其自訂之規範，將其所核准之更正帳號案列入被告錯帳
      之紀錄。
  ９、所謂更正帳號，係屬證券公司之慣例，核與錯帳無關：系
      爭3 筆更正帳號事件，均經原告公司實質審查後，由主管
      連顯榮核准用印，再向主管機關證交所、集保公司申報更
      正帳號作業完成 (被證17) 。原告公司當初審查後既核准
      95年4 月25日、同年7 月26日、同年8 月17日更正帳號事
      件，嗣後自不得違反錯帳處理作業規範第七條第 (十)款
      ：「更正帳號不列入錯帳」 (見前被證4 、第3 頁)， 將
      該3 次更正帳號事件列入錯帳。是以，原告公司已經認列
      及申報更正帳號，即非可辯稱更正帳號即為錯帳，亦非可
      辯稱更正帳號均是營業員自行申報，原告公司均未查核！
      果如未查核，何以得向主管機關申報？? 原告公司更正帳
      號申報作業規範亦未禁止誤輸入之委託交易不能以更正帳
      號申報 (被證18) ? 營業員申報更正帳號或錯帳時，原告
      公司之稽核均會聽取錄音帶確認。原告公司稽核長期聽取
      錄音帶，審核可否申報更正帳號，卻從未表示被告或其他
      同仁違反規定，是原告公司上開所為顯係其許可員工以該
      方式申報，已成為交易上之商業慣例。不可歸責投資人之
      更正帳號無須由客戶簽章，被告自無違反規定可言：原告
      公司之更正帳號申請書，僅有一種格式。又不可歸責投資
      人之更正帳號既無須由客戶簽章，單純填寫更正前後之投
      資人姓名，顯非偽造客戶簽名，亦無關是否使用他人之授
      權帳戶而為交易之情形。? 原告公司長期容認員工選擇申
      報須自負盈虧之「更正帳號」或僅需負擔部分損失之「錯
      帳」：? 原告公司就輸入錯誤部分，向來任由輸單錯誤之
      營業員或電腦輸入員自行選擇申報須自負盈虧之「更正帳
      號」或僅需負擔部分損失之「錯帳」。又原告公司95年度
      申報更正帳號者超過200 筆以上，其他營業員亦大多申請
      更正到自己親屬之帳號，原告公司稽核聽取錄音帶後並未
      糾正，主管亦全數核准。惟就其他營業員相同之行為及稽
      核、主管從未糾正、甚至向來核准之現象，又如何置評？
  10、原告為達開除被告逕自修改工作規則；其提起之訴訟毫無
      正當性依據原告公司錯帳條款第七項第一條明文規定：營
      業員發生之錯帳經沖銷後產生之：虧損逐月以各項獎金及
      津貼扣抵，不足扣抵部分續延次月辦理… (前被證4)然原
      告公司違背證交法令與有過失在先，又不依自訂錯帳規範
      做處分，並用不當方法開除被告丁○○，並以資方優勢強
      行剝奪被告工作權，違背誠信在後，原告公司不顧誠信，
      不遵守條款，為達開除被告以便提起損害訴訟目的，逕自
      將自訂的工作守則，竄改修飾；以合乎達到開除丁○○之
      事項 (前被證5)。被告丁○○被原告強行剝奪工作權、被
      迫離職在並非自願請辭的狀況下，原告公司，此等強行不
      當開除；就像是地主將耕種地收回、卻又要佃農由耕種之
      地繼續收成繳糧。原告在不法解雇被告丁○○之後，又再
      向被告及保證人提起訴訟，實非合理。（兩造另確認僱庸
      關係存在訴訟繫鈞院96年度勞訴字第37號惠股審理中）。
  11、原告公司與有過失、執行業務未善盡管理人之義務主管機
      關證交所在94.06.27. 富邦證券發生77億鉅額錯帳時，證
      交所為了防止避免這足以撼動金融市場的錯帳發生，證交
      所又再次重申發函給各證券商嚴格規定『證券商要採營業
      員自行輸單』時一定要確實遵守證交所84年21329 號函之
      內容規定辦理] 才能開放給營業員自行輸單 (被證19) ，
      但原告公司經理人並沒有做到以上主管機關強制規定之安
      控機制，原告就規定公司全部營業員自行輸單，把全體股
      東，員工權益，暴露在這麼大的風險環境中，無視證券金
      融市場的風暴發生，原告公司經理人未做到應有之作為義
      務，把自己全部的高度風險暴露於檯面上，也把全體股東
      、員工置於絕大風險中，未善盡管理人的義務，如此重大
      故意過失，不法侵害他人之權力者行為，自應負起損害賠
      償責任。
  12、雇主將權限下授較低階人員，將風險提高時是否要求低階
      人員負擔該風險是否過重或是有不同的分擔方式？原告公
      司將超過客戶授信額度委託，給予營業員自行評估後以
       (shift+f8鍵/ 強KEY 鍵)輸 入執行 (證9)。並未將主管
      分層負責額度授與營業員執行，然原告公司卻又未依法將
      主管分層負責之金額建檔於電腦內部作阻斷控管，以防止
      避免超出主管授權額度之大金額誤輸入的錯帳發生，原告
      公司違反金融法令 (被證2、13)，與有過失。被告丁○○
      一個月薪水加上獎金平均也只不過4 、5 萬左右 (被證
      20) ，與原告與有過失的風險作業是不成比例，原告違法
      將權限下放低階人員且又未依法建制安控機制者，原告自
      應負起全部風險比例。若以原告公司現今安控機制，營業
      員輸入其委託交易就係爭錯帳事件客戶的授信額度380 萬
      ；其錯帳發生的2 種狀況： (1). 輸入的委託交易金額是
      在380 萬以下，則最大的錯帳金額是不會超過授信額度
      380 萬，如果真要計算責任損失，就以最大的錯帳金額
      380 萬元計算，當日最大損失漲停買進、跌停賣出一共14
      ％的一成來計算，則最多損失是532000。依原告錯帳條款
      第七項第 (二)條 明文規定營業員年度內之第一筆錯帳負
      擔10％。 (2). 輸入的委託交易金額是超過380 萬以上，
      那這筆委託單，電腦根本就無法接受，並阻斷輸入，沒有
      辦法在執行，而且還會成一張廢單，換言之根本就不會有
      錯帳的發生，也不會有損失。 (3). 以現今原告公司輸單
      作業，凡是超出客戶授信額度及主管分層負責授權額度之
      委託單電腦即【阻斷下單】而且電腦會出現【此單作廢】
      明顯警告字語，且必須取得公司上級『負責層級』主管之
      『審核授權』之後，始能開放電腦接受此筆超額委託買賣
      ，予以下單。由此可證原告以前安控機制根本違法之事實
      。倘若原告公司係爭錯帳日之前，有依照金融法令作安控
      也就是原告現今執行之安控機制的話，被告這筆系爭錯帳
      委託單是在怎麼key 也都是key 不進去而且這筆單子還會
      成為一張廢單，而這筆錯帳無論如何是都不會發生，亦既
      不會有損失的產生故原告自身在其違反法令重大過失下的
      業務損失，自應由違法之肇因者原告自負全部責任。不能
      歸責被告這次錯帳事由。更無理由要保人負責。
(四)綜上，被告丙○○之保證，應係保證被保證人在原告公司正
    常合法之經營行為中任職時不得有「虧欠舞弊等行為」，但
    如原告公司違反政府法令之禁制命令而不法授權被保證人之
    職務行為，則依論理法則，應不屬被告之保證範圍，此訴之
    損害賠償係原告公司違反相關金融法令應有之作為義務，而
    未作為，其有重大過失，才進而導致本件錯帳之業務損失的
    基本源由[ 被證2 、被證13] ，明顯原告公司與有過失在先
    ，才會進而發生本件不可能產生的錯帳，並非是擔任人事保
    證人保證範圍，蓋被告為保證行為時並不知悉將來原告有此
    違法之授權經營手段，事後豈能要求保證人背負此不可預知
    之風險？又原告公司違反證交法令與有過失在先，且在錯帳
    發生後，違背自訂條款不依自訂內規處理，並用不正當理由
    開除被告丁○○強制剝奪其工作權，原告違背誠信在後，故
    豈能依保證事項要求保證人賠償，自極不公道。
(五)證據：提出北城證券股份有限公司職員保證書、臺灣證券交
    易所股份有限公司84台證交字第21329 號函、CA-112 10 受
    託買賣及成交作業規範、北城證券股份有限公司修訂錯帳處
    理作業規範公告、北城證券股份有限公司業務員丁○○免職
    處分案公告、北城證券股份有限公司催收函、95年11月23日
    剪報、致勞工局說明書、北城證券股份有限公司修訂受託買
    賣金額分層負責表填報作業規範公告、北城證券總公司95年
    度錯帳處理專戶記錄表、證券商管理規則第2 條、臺灣證券
    交易所股份有限公司「證券商內部控制制度標準規範」（93
    年08月03日修正）、北城證券股份有限公司95年11月22日說
    明書、北城證券股份有限公司委託書、財團法人中華民國證
    券櫃檯買賣中心95年11月24日證櫃交字第0950303548號函、
    丁○○歷年錯帳明細表、更正帳號申請書、北城證券股份有
    限公司92年4 月15日修訂更正帳號申報作業規範公告、大紀
    元新聞報導剪報、丁○○存摺封面、丁○○業績及薪資統計
    表、北城證券股份有限公司營業員業績暨手續費收入明細表
    、營業員更改帳號情形統計表等影本為證據。
貳、本院依聲請向行政院金融監督管理委員會證券期貨局及財團
    法人中華民國證券櫃檯買賣中心調取北城證券股份有限公司
    95年11月22日錯帳處理資料。
參、得心證之理由：
一、原告主張被告丁○○前為原告之職員，於95年11月22日執行
    業務時，將客戶委託買進原相股票（股票代號3227）1 張，
    限價361 元，於自行輸單時誤為買進361 張且以漲停價格購
    入，待被告自行發現錯誤時雖急作取消，但已成交341 張（
    每張388 元）等情，為被告所不爭執，則原告上開主張自堪
    信為真實。
二、關於被告丁○○部分：
    原告又主張被告丁○○於發現錯誤後，未向主管報告，而逕
    要求電腦輸單人員閰啟嫻為錯帳處理，待被告發現股價下殺
    跌停板後，又急請電腦輸單人員閰啟嫻取消反向處理，但已
    成交262 張（每張338 元），其餘79 張 則在單位主管知情
    後，依「錯帳處理作業規範」作反向處理（分別成交9 張各
    360.5 、50張各360 元、20張各359.5 元），原告因被告之
    輸單錯誤及錯帳處理流程等之重大疏失，合計損害達15,668
    ,471元等情，則為被告所否認。經查：
(一)本件原告主張被告丁○○於95年11月22日早上8 點32分30秒
    開始輸入委託資料，該客戶之傳真稿未有具名及帳號，被告
    輸入至第12筆委託資料時，即超過該發生錯帳情形之客戶（
    客戶代碼0000000） 之當日投資上限，被告無視警示訊號，
    自第12筆委託資料開始即連續強行輸入至第29筆（即出現警
    示訊號之後，加按shift 鍵加F8鍵，以繼續輸入動作）等情
    節，為被告丁○○所不否認，惟被告丁○○則抗辯係原告公
    司之電腦系統設計不周，致使其得強行輸入，以致於發生超
    過授信額度仍得強行輸入等語，惟查，原告之電腦系統於輸
    入委託買賣資料超過該客戶之投資額上限時，即會停止接受
    輸入委託買賣資料，必須按「shift + F8」組合功能鍵之後
    ，方得以繼續下一筆輸入動作一節，乃兩造不爭執之事實，
    而按原告之電腦系統停止接受委託買賣資料之輸入後，必須
    以加按「shift+F8」鍵以解除該停止接受輸入後，方得以繼
    續輸入動作，此一阻斷輸入動作之設計乃係藉由強制停止輸
    入動作，而使輸入者有機會重新檢查輸入之委託買賣資料有
    無錯誤，其警示效用遠較電腦畫面有閃爍警示更強，猶如任
    何禁止進入之標誌用以阻止通行之效用遠不如直接在入口處
    加鎖封閉之禁止效用強之情形一般，至於持有入口鑰匙而得
    開鎖進入者是否屬於有權進入，乃屬另一問題，不得謂持有
    鑰匙可以開鎖進入之結果，卻反稱加鎖之效用卻不如僅懸掛
    禁止通行標誌之效用更低劣，故於本件中尚可得認為原告於
    本件錯帳發生前即尚未修正前所使用之電腦系統設計雖未完
    全遵照證券主管機關之要求，但其效用當已足以達到防護超
    過客戶授信額度時重複檢查之效用，被告抗辯稱原告之電腦
    系統設計不周一節，自無可採；至於原告公司將原本應由主
    管人員運用之權限授予營業員得運用，使營業員得運用加按
    「shift+F8」組合功能鍵解除該停止接受輸入之警示，乃屬
    授權是否適當之問題。
(二)關於原告將本屬於主管人員運用之權限授予營業員運用一節
    ，原告就此又主張被告丁○○依法規應為第一線評估信用風
    險及查證之人員，需依規定評估客戶之信用狀況及填寫受託
    買賣分層負責表報請主管核准，以控管信用狀況之風險，依
    照「優勢之風險承擔人」理論而言，應將風險分配於支付最
    少成本即可防阻風險發生之人，始能達成最高經濟效率之目
    的，被告丁○○是最近風險之人，直接接觸客戶與受託為交
    易行為，最有能力與機會控制風險並分散風險，故授權後應
    由被告丁○○承受此風險等語，但為被告丁○○所否認，並
    抗辯原告之授權違反主管機關之規定等語。經查，依據原告
    所訂定之「受託買賣金額分層負責表填報作業規範」之規定
    ，當發生客戶委託買賣金額有超過其授信額度經電腦預警無
    法輸單時，營業員經評估客戶財務狀況後，受理委託則於委
    託書左上角再簽章，Key-in人員憑簽章執行強打，並分為第
    一級其受託買賣金額合計達500 萬元以上由經理確認，第二
    級受託買賣金額合計達1,500 萬元以上由副總確認，第一級
    受託買賣金額合計達3,000 萬元以上由總經理確認，此有兩
    造俱不爭執其真正之北城證券股份有限公司94年6 月20日公
    告影本可參（見本院卷(二)第53至54頁），而本件被告丁○○
    受客戶委託買入原相股票，誤輸入買入數量造成錯帳，其緣
    由乃係因被告丁○○於電腦警示時，仍不顧電腦警示而強行
    輸單所造成，然依照上述原告公司訂定之受託買賣金額分層
    負責規定，於超過客戶授信額度之後，營業員應視超過金額
    之多寡，逐級呈請其主管審閱確認，方得以按「shift+F8」
    組合功能鍵解除電腦停止輸入之警示後方得繼續輸單，然於
    本件系爭錯帳中，造成錯帳之營業員即被告丁○○並未經有
    權限審核決定之主管人員核准確認，即自行解除電腦警示而
    強行輸入委託買賣資料，則被告丁○○就本件系爭錯帳之發
    生確有逾越權限之事實，甚為顯然，則被告丁○○本應遵照
    前述原告公司內部分層授權規定辦理，卻仍自行運用原告公
    司主管授予之權限強行輸單，則被告丁○○等抗辯稱原告違
    反主管機關之規定而未落實分層負責，而將過重之責任加諸
    於營業員身上，甚為不公平一節，自屬無可採取，蓋依照前
    述分層負責規定，營業員之權限範圍乃被告丁○○所明知，
    倘被告丁○○不願負擔過重之責任，即應審度客戶之授信額
    度及其委託買賣金額，衡量是否接受委託買賣，於超過其權
    限範圍時，即時呈報其主管審查確認，但被告丁○○不逐級
    呈報卻逾越權限而運用原告公司授權使用「shift+F8」組合
    功能鍵解除電腦警示，既然被告丁○○已經運用被授予之權
    限，自應負其運用後所生之責任，而不得再以原告公司違反
    主管機關規定而圖脫卸自己逾越權限之責任，自必須負擔其
    行為之後果，被告此一抗辯自非可採，至於所謂操作上之慣
    性，更非可以脫卸責任之理由，被告此一抗辯，更無可採；
    但授權者於授權之後，並非全然解免其責任，授權者仍應善
    盡監督之職責，不得以已經將權限授予下屬而解免其責任，
    自不待言，故於本件中授權之主管與運用被授予權限之被告
    丁○○均須負責，乃屬當然。
(三)關於原告所受損失部分，原告主張其因被告丁○○上開錯誤
    導致之錯帳，使原告受有15,668,471元之損失，應由被告丁○○負責賠償原告，被告丁○○對原告所主張有上開金額之
    損失雖不爭執，但否認其應負擔該錯帳所生之全部損失，並
    抗辯稱如以委託客戶授信額度380 萬元之當日最大損失14%
    計算，最多損失532,000 元，原告公司會發生上開鉅額損失
    乃輸單員己○○尚未取得營業部主管甲○○之特別授權，即
    以反向賣出並以市價跌停出單，而未採用較能避免虧損之定
    價反向賣出，以致損失擴大等語。經查，原告所舉上開錯帳
    ，於原告做反向處理賣出股票後，仍有上開金額之損失一節
    ，有原告提出之合併買賣報告書暨交割憑單、原相成交均價
    記錄等影本在卷可參（見本院96年度板勞調字第7 號卷第20
    、21頁，以下簡稱調解卷），及行政院金融監督管理委員會
    證券期貨局96年10月5 日證期二字第0960055456號函所附財
    團法人中華民國證券櫃檯買賣中心證券經紀商受託買賣錯帳
    及更正帳號查核報告表（檢查函編號：95143） 影本在卷可
    參（見本院卷(二)第24至26頁），則原告此部分關於現實損失
    金額之主張應堪信為真實。惟依證人甲○○到庭所陳：「當
    時剛開盤，現場蠻吵雜，電話下單的語音系統有問題，語音
    無法下單，客戶會打電話來問，所以當時我與資訊室的人員
    在處理，剛處理完後，我在我的位置上，我有聽到被告丁○○那邊有發生聲音，但是我沒有辦法聽清楚，也沒有辦法判
    斷是發生什麼事，後來我第一句可以聽清楚的話是「啟嫻你
    怎麼市價幫我處理，趕快取消」，後來我就覺得有異常，就
    走到己○○的旁邊，我問己○○說發生什麼事？己○○就說
    有錯帳。我本來是要進一步要問己○○，還來不及問，就看
    到丁○○就走出營業台另一個出口的地方，我追出去時，丁○○就差不多走到出口，他當時已經走到電梯口，他那時候
    就在哭，他說「完蛋了」，我就帶著他進去VIP 室內，並問
    丁○○發生什麼事情，他就說發生原相的錯帳，他講所說的
    張數，我當時聽不懂，後來副總有過來，我留下副總跟丁○○在VIP 室，我就回去問己○○還剩多少張數。我在問己○○的時候還剩下七十九張沒有處理，七十九張是後來我請我
    們研究室的主管，請教他們適當的委託價格，按照他們的建
    議價格來處理。」、「營業員發生錯誤時是由營業員通知業
    務主管，要怎麼補救，依照規定是由業務主管來決定。」、
    「己○○跟我講是丁○○要己○○幫他報錯帳處理掉。」、
    「丁○○是在VIP 室跟我講錯帳的事。」等語，另據證人己○○到庭所稱：「當時一開盤時丁○○就喊說完了，丁○○
    這張單是在開盤前輸入的，一開盤就陸續回報成交，丁○○
    發現錯誤就一直按SHIFT 加F4取消這筆委託，九點零分五十
    四秒左右他在作取消的動作時就喊我啟嫻、啟嫻，當時我在
    打另一個營業員的委託單，之後他還是喊我名字，我就走到
    他的位置，他還是喊怎麼辦，我就知道他電腦的畫面是有一
    部分已經成交，只有取消一部分，他說你趕快幫我處理掉，
    我就說我要用錯帳專戶來幫你處理掉，然後我就從他的桌上
    拿出一張賣出的委託單回我的座位去輸這張單，因為往常錯
    帳是要愈快輸入損失就比較少，他當時都沒有跟我說有幾張
    ，我是直接看他的電腦畫面來打，當時很緊張疏忽沒有注意
    已經取消的部分，我打最初輸入的單數，我輸完單後就打卡
    鐘，我看他的精神很不好，我就幫他寫這張單子的帳號、股
    票代號、張數及價格，然後就拿這張單子，去向我的組長報
    告，因為我們下午要做申報錯帳的動作，我的組長說我輸入
    就好，我就拿這張單子回座位的同時丁○○就面向著我你怎
    麼可以幫我用市價賣出，趕快幫我取消掉，他的桌上有二台
    電腦，一台是輸單的，一台是看盤的電腦，然後他就用他另
    一個電腦，並告訴我要取消的委託單的序號，我就坐下趕快
    取消，取消了九十九張。後來甲○○就過來問我發生什麼事
    ，我就跟他講發生錯帳，這時候我就看到丁○○站起來走到
    另一個營業員那裡交代事情，然後就走出營業台，甲○○看
    到後就趕過去，之後的事情就如甲○○所言。」、「丁○○
    那時是說你趕快幫我處理，我是輸入員我就是用反向處理，
    我就跟他說我要用錯帳專戶處理掉，我就拿他桌上的委託單
    ，在我處理時我都沒有跟他講到其他的話，丁○○當時是知
    道我在幫丁○○處理。」等語（見本院96年8 月2 日言詞辯
    論筆錄，卷(一)第122 頁以下），但被告丁○○則否認有請己○○協助處理錯帳（見同前言詞辯論筆錄），惟依據財團法
    人中華民國證券櫃檯買賣中心之查核結果，關於系爭錯帳之
    原告公司違規情形有：「（一）營業員丁○○95年11月22日
    接受客戶陳瑋婷委託買賣金額達1 億4,648 萬餘元，已逾越
    貴公司對其評核之單日買賣最高額度380 萬元，核有違反『
    中華民國證券商業同業公會會員受託買賣有價證券徵信與額
    度管理自律規則』第21條第2 項『委託人當日一般及融資委
    託買入、未送存集中保管之現券委託賣出、融券賣出委託之
    合計總金額，不得逾越其單日買賣額度』及『證券商內部控
    制制度標準規範』CA-13210受託買賣及成交作業規定中『客
    戶之委託評估其信用狀況有逾越其投資能力者，除提供適當
    之擔保外，得拒絕受託買賣』之規定。（二）營業員丁○○
    接受客戶陳瑋婷委託買賣金額達1 億元以上，未依規定填製
    分層負責表予其權責主管簽核，核有違反『證券商內部控制
    制度標準規範』CA-13210受託買賣及成交作業規定中『各營
    業員對往來金額較鉅且受託買賣達一定金額以上之客戶，應
    填寫受託買賣分層負責表，逐級報請權責主管批准，在核准
    額度內進行交易』之規定。（三）另經調閱該客戶陳瑋婷於
    本（95）年11月份其他交易日之傳真委託記錄，發現營業員
    對該客戶之傳真委託買賣記錄未予以建檔存查，核有違反本
    中心證券商營業處所買賣有價證券業務規則第62條第4 項中
    『已成交之委託書，併同其他業務憑證保存』及『證券商內
    部控制制度標準規範』CA-13210受託買賣及成交作業規定中
    『（客戶）以書信或電報委託者，應將函電附於委託書後備
    查』之規定。（四）營業員丁○○於發生錯帳時，未先向營
    業主管報告，輸單人員己○○即自行於貴公司錯帳專戶（帳
    號：1662-2）以跌停價反向賣出原相股票，核有違反『證券
    商內部控制制度標準規範』CA-13240受託買賣錯帳及更正帳
    戶申報處理作業規定中，『如於盤中發生錯帳時，即由營業
    員先向主管報告錯誤情形，於當日軋平；如於收盤後發現錯
    誤，則在次日處理」之規定。（五）另貴公司『輸單作業工
    作規範』中規定，當電腦下單系統出現『客戶風管限額不足
    』之異常訊息時，應經營業主管同意後始得輸入，惟營業員
    丁○○未經由權責主管核准，即自行以強制輸單方式將異常
    委託輸入系統，顯見貴公司未落實內部控制制度之規定。（
    六）前述疏失，貴公司營業主管連顯榮應負監督不週之責。
    」，此有財團法人中華民國證券櫃檯買賣中心95年11月24日
    證櫃交字第0950303548號函在卷可參（見本院卷(二)第16至18
    頁），可見原告公司輸單員己○○確係於未經營業主管之核
    准之前，即以原告公司之錯帳專戶處理前揭被告丁○○之錯
    誤輸入委託買賣資料產生之錯誤，而以反向賣出方式處理，
    然依照前述「證券商內部控制制度標準規範」CA-13240受託
    買賣錯帳及更正帳戶申報處理作業規定「如於盤中發生錯帳
    時，即由營業員先向主管報告錯誤情形，於當日軋平。」之
    規定，雖原告公司之輸單員己○○於未獲得營業主管之核准
    前，即逕自利用原告公司之錯帳專戶處理被告丁○○所造成
    之系爭錯帳，惟其以市價反向賣出雖較嗣後營業主管甲○○
    指示以定價反向賣出之結果為差，但市價賣出仍屬市場交易
    價格，並非以低於市場價格反向賣出，故其所發生之損失仍
    屬於市場交易後之損失，故原告主張其有前述15,668,471元
    之損失一節，尚屬可採，被告抗辯稱依照該客戶陳瑋婷之授
    信額度14%計算之最大損失額度等語，尚無可採。
(四)至於被告丁○○應負擔之損失比例部分，依據原告公司所訂
    定之「錯帳處理作業規範」第七點關於錯帳發生損失時責任
    之分攤，就營業員自行輸單發生之錯帳負擔比率為：「營業
    員自行輸單時，因『接單』過程發生之錯帳限為誤填客戶指
    示事項，如股票代號、買賣數量、限定價格或買賣倒置之錯
    誤，依錯帳負擔比率處理；其他情形如營業員未與客戶確認
    買賣數量、成交價格，因而發生錯帳，由營業員全額負擔。
    營業員自行輸單時，因『輸單』過程發生之錯帳，限為誤輸
    入客戶指示事項，如股票代號、買賣數量、限定價格或買賣
    倒置之錯誤，依錯帳負擔比率處理；其他情形由營業員全額
    負擔。此優惠辦法為期兩年，同年度以三筆為限，不論錯帳
    反向處理之損益：1.第一筆錯帳，營業員負擔損益比率10 %
    ，餘由公司吸收。2.第二筆錯帳，營業員負擔損益比率20 %
    ，餘由公司吸收。3.第三筆錯帳，營業員負擔損益比率30 %
    ，餘由公司吸收。4.自第四筆錯帳起，損益由營業員全額負
    擔。5.行政營業員比照營業員辦法處理。……（以下略）。
    」，此有兩造俱不爭執其真正之原告公司95年5 月5 日公告
    影本在卷可參（見本院調解卷第18至19頁），原告又主張被
    告丁○○於95年度內已有3 次錯帳記錄，本次系爭錯帳乃被
    告丁○○於95年度內之第4 筆錯帳，依照前述規定，所有損
    益均應由營業員即被告丁○○負擔等語，然被告丁○○則抗
    辯稱本次錯帳乃其於95年度第1 筆錯帳，並非第4 筆錯帳等
    語，就此原告雖提出被告丁○○於95年度內已有3 次錯誤記
    錄，但以更正帳號之方式彌補，故此次錯帳乃應為第4 次錯
    帳，並提出錄音記錄為證據，但前揭被告丁○○於95年度所
    申報3 次更正帳號，固屬前述原告訂定之錯帳處理作業規範
    所定義之錯帳範圍，然原告公司業已同意被告丁○○以更正
    帳號方式補正，且經原告公司營業主管連顯榮核定同意，此
    有當日買進委託書及更正帳號申請書影本在卷可參（見本院
    卷(一)第245 、246 頁），則可見原告業已同意該3 次更正帳
    號之錯誤，不依錯帳處理作業規範所規定之程序處理，自不
    得再引之為計算被告丁○○該年度錯帳次數，故被告丁○○
    抗辯稱此次錯帳乃其在95年度中第1 筆錯帳一節，當屬可採
    ，原告上開主張則非可取。從而，被告丁○○所應負擔之損
    失比率，依照原告自訂之前述錯帳作業規範內容所示，應為
    虧損金額之10%一節，當堪認定。
(五)綜上所述，原告所訂定之前揭工作規範，乃依據主管機關規
    定而訂定，因被告丁○○係從事金融主管機關監督之證券經
    紀業務，故必須遵守相關之規定，自足構成雙方間勞動契約
    內容之一部，倘有違反規定之內容，自屬於有違反其勞動契
    約義務之情形，而原告因此次被告丁○○之過失所造成之損
    失共計15,668,471元，已如前述，其10% 即為1,566,847 元
    （元以下四捨五入），故原告所得請求被告丁○○賠償之金
    額於1,566,847 元及自起訴狀繕本送達翌日即96年2 月28日
    起至清償日止按週年利率百分之五計算之利息之範圍內方屬
    有理由，其逾此範圍部分則屬無理由。至於被告丁○○另抗
    辯錯帳之虧損係由營業員之獎金及津貼逐月扣抵，不足扣抵
    部分延至次月辦理，但原告竟解僱被告丁○○，致其無法繼
    續以獎金及津貼扣抵虧損一節，然按雇主與勞工間因履行勞
    動契約所生之損害賠償責任，本應於可得為請求之時即可向
    負損害賠償責任之他方請求，但如雙方另有約定，即應從其
    約定，而於上開原告訂定之錯帳處理作業規範中第七點規定
    「虧損逐月以各項獎金及津貼扣抵，不足扣抵部分續延次月
    辦理；辦理離職尚有未扣抵餘額時，先以各項薪資及獎金扣
    抵，尚有不足須自行貼現付清。」（見本院調解卷第18頁反
    面），則可見當應負責之營業員於繼續在職期間得享有延遲
    給付，並分期由其獎金及津貼逐月扣抵之期限利益，但於離
    職時，如有不足以抵扣之餘額，即喪失其期限利益而應一次
    補足賠償與原告公司，並無因在職或去職而解除其賠償責任
    之規定，則本件原告將被告丁○○解僱，並向被告丁○○為
    全部損害賠償之請求，尚無不當，被告丁○○此部分抗辯自
    無可取，被告丁○○仍不得據以拒絕給付。另按「損害之發
    生或擴大，被害人與有過失者，法院得減輕賠償金額，或免
    除之。」、「前二項之規定，於被害人之代理人或使用人與
    有過失者，準用之。」，固為民法第217 條第1 項、第3 項
    所明定，於本件中，原告將客戶委託買賣金額超過授信額度
    時，得以「shift+F8」組成功能鍵解除電腦警示之全縣授權
    營業員使用，但原告仍應負擔監督之責任，則其亦當分擔所
    生之損失，而於本件系爭錯帳中，原告自定其自行負擔損失
    總額之90% ，本院認為就其未盡監督職責而應負擔之損失額
    ，應屬適當，自毋庸就其對於損失之擴大與有過失一節，另
    行審究，附此敘明。
三、關於被告戊○○、丙○○部分：
(一)原告又主張被告戊○○、丙○○為被告丁○○之人事保證人
    ，對於被告丁○○執行業務疏失應負連帶賠償責任，並提出
    保證人對保單及職員保證書影本為證據（見本院卷(一)第251
    、252 頁）；被告戊○○、丙○○對於曾簽署前述對保單、
    職員保證書一節，並不爭執，則上開對保單及職員保證書自
    堪信為真正；經查，依據前述兩造不爭執其真正之職員保證
    書所約定之保證範圍為該職員保證書第七點所載之約定：「
    被保人如有違背本公司章則或虧短款項及洩露本公司機密致
    本公司受損害時保證人應即依照本公司開列之款項數目立即
    履行賠償並拋棄先訴抗辯權。」，而被告丙○○於94年10
    月15日簽署職員保證書，為被告丁○○擔任人事保證人，此
    有保證書影本在卷可參（見本院卷(一)第250 頁），另被告戊○○除早於86年6 月15日簽署保證書擔任被告丁○○之人事
    保證人外，並於94年10月15日簽署保證人對保單同意繼續為
    被告丁○○之人事保證人，則被告戊○○於94年10月15日簽
    署之對保單同意繼續擔任人事保證人之行為，應屬於民法第
    756 條之3 第2 項規定之更新保證期間，故其保證之範圍仍
    依原來所簽署之保證書內容定之，自屬當然，則原告主張被
    告戊○○、丙○○二人均為被告丁○○之人事保證人一節，
    自堪採信。
(二)原告又主張被告丁○○違反原告公司規定之作業規範而造成
    錯帳，使原告公司有前揭數額之虧損，已符合前揭保證書第
    7 點所約定之違反原告公司章則以致於造成原告公司損失之
    情形，因請求被告戊○○、丙○○應與被告丁○○負連帶賠
    償之責等語，惟被告戊○○、丙○○則抗辯稱其保證之範圍
    僅限於被保證人丁○○於有不法行為造成原告損失之時，方
    負保證人之責任等語；經查，依照原告所提出之保證書內容
    觀之，如有違反原告所訂定之工作規章造成原告損失時，保
    證人應與被保證人負連帶賠償責任，故於被保證之丁○○有
    故意或過失行為，且其行為係違反原告所訂定之工作規章，
    並造成原告損失之情形發生，保證人即應與被保證人負連帶
    賠償之責任，甚屬顯然；本件被告丁○○違反原告所訂定之
    分層負責規定，罔顧電腦警示，而逾越其權限，不顧電腦系
    統之警示，擅用「shift+F8」組成功能鍵解除電腦警示，以
    致於造成鉅額錯帳，使原告公司受有前述損失，已如前述，
    被告丁○○之行為自屬有違反原告所訂定之工作規章之事實
    存在，則原告主張被告戊○○、丙○○應與被告丁○○負連
    帶賠償責任一節，自屬可採。
(三)惟被告戊○○另抗辯稱系爭保證契約依民法第247 條之1 規
    定應屬無效一節，按「依照當事人一方預定用於同類契約之
    條款而訂定之契約，為左列各款之約定，按其情形顯失公平
    者，該部分約定無效：一、免除或減輕預定契約條款之當事
    人之責任者。二、加重他方當事人之責任者。三、使他方當
    事人拋棄權利或限制其行使權利者。四、其他於他方當事人
    有重大不利益者。」，固為民法第247 條之1 所明定，惟並
    非所有由當事人之一方預先擬定之同類契約條款均屬無效，
    必須有該條各款規定之情形存在時，方得認為該條款惟無效
    ，而上開原告所擬保證書之內容，對於保證人並無顯失公平
    之情形存在，其內容雖係由原告公司擬定印就，而由保證人
    簽名附合而成，但其內容既然無顯失公平之情形存在，自無
    民法第247 條之1 所規定之情形，故仍應認為該條約定惟有
    效，被告戊○○此部分抗辯自無可採；然按「人事保證之保
    證人，以僱用人不能依他項方法受賠償者為限，負其責任。
    」、「保證人依前項規定負賠償責任時，除法律另有規定或
    契約另有訂定外，其賠償金額以賠償事故發生時，受僱人當
    年可得報酬之總額為限。」、「有左列情形之一者，僱用人
    應即通知保證人：一、僱用人依法得終止僱傭契約，而其終
    止事由有發生保證人責任之虞者。二、受僱人因職務上之行
    為而應對僱用人負損害賠償責任，並經僱用人向受僱人行使
    權利者。三、僱用人變更受僱人之職務或任職時間、地點，
    致加重保證人責任或使其難於注意者。」、「保證人受前項
    通知者，得終止契約。保證人知有前項各款情形者，亦同。
    」、「有左列情形之一者，法院得減輕保證人之賠償金額或
    免除之：一、有前條第一項各款之情形而僱用人不即通知保
    證人者。二、僱用人對受僱人之選任或監督有疏懈者。」，
    民法第756 之2 、第756 條之5 及第756 條之6 分別定有明
    文，本件原告授權被告丁○○使用「shift+F8」組合功能鍵
    而得從事超過其權限以上之買賣委託，對於被告丁○○之人
    事保證人而言，確有可能超出其充任人事保證人時對於所負
    擔之危險預期，依前揭法條規定，自得減輕其賠償之責任，
    故就被告戊○○、丙○○等二人部分，應減輕其負擔賠償之
    金額限於被告丁○○全年可領薪資數額即69萬元之範圍內為
    限，故原告對於該二被告所得請求之金額即各為69萬元之範
    圍內方屬有理由，其超過部分則屬無理由。又被告戊○○、
    丙○○二人乃各別與原告訂定人事保證契約，該二人乃分別
    與被保證人丁○○負連帶賠償責任，但該二保證人間並無連
    帶責任存在，故原告聲請請求判決該二人間亦負連帶責任部
    分，應屬無理由。
四、綜上所述，原告請求被告等三人連帶給付其15,668,471元，
    及自起訴狀繕本送達翌日即96年2 月28日起至清償日止按週
    年利率百分之五計算之利息，就被告丁○○部分之請求於1,
    566,847 元及自96年2 月28日起至清償日止按年息百分之五
    計算之利息之範圍內方屬有理由，至於被告戊○○、丙○○
    等二人部分則各限於69萬元及其上開利息範圍內方屬有理由
    ，應予准許；其餘逾上開範圍部分之請求則屬無理由，均應
    予駁回。
肆、假執行之宣告：兩造均陳明願預供擔保聲請宣告假執行或免
    為假執行，就原告勝訴部分，經核均無不合，爰分別酌定相
    當之擔保金額就原告勝訴部分俱准許之；至於原告其餘假執
    行之聲請，因該部分訴之駁回而失所附麗，應併予駁回。
伍、本件事證已臻明確，兩造其餘主張及攻擊防禦方法與證據，
    經本院斟酌後，與本件判決結果已不生影響，故不一一論列
    。至於被告丁○○另案對原告提起關於勞動契約之訴訟，即
    關於原告解僱被告丁○○部分，並非本件之訴訟標的，亦無
    併予審究之餘地，均附此敘明。
陸、結論：原告之訴為一部有理由，一部無理由，依民事訴訟法
    第78條、第79條、第85條第2項、第390條第2項、第392條第
    2項，判決如主文。
中　　華　　民　　國　　96　　年　　10　　月　　23　　日
            民事第一庭  法  官  許  瑞  東
以上正本證明與原本無異
如對本判決上訴，須於判決送達後20日內向本院提出上訴狀
中　　華　　民　　國　　96　　年　　10　　月　　23　　日
                        書記官  賴  玉  芬
